---
title: "Sostenibilidad y comportamiento del consumidor en la última milla: el papel
  del Click-and-Collect"
author: "Júlia Xiao Moreno Delaplace"
date: "`r Sys.Date()`"
output:
  html_document:
    toc: true
    toc_float: true
    theme: flatly
    highlight: tango
    number_sections: true
  pdf_document:
    toc: true
subtitle: Trabajo de Fin de Grado
---

```{r setup, include=FALSE}
knitr::opts_chunk$set(echo = TRUE, warning = FALSE, message = FALSE, fig.align = "center", dpi = 300)
Sys.setlocale("LC_ALL", "Spanish")
```


# Introducción y Preparación del Entorno

## Carga de Librerías

```{r}
library(dplyr)    
library(ggplot2) 
library(pROC)         
library(ResourceSelection) 
library(broom)        
library(margins)      
library(rpart)        
library(rpart.plot)   
library(here)
library(readr)
library(tidyr)
library(stringr)
library(skimr)
library(scales) 
library(emmeans)
library(gmodels)
library(ggalluvial)
library(corrplot)
library(lavaan)
library(semTools)
library(psych)
library(GGally)
library(caret)
library(car)
library(likert)
library(reshape2)
library(ggeffects)
```



## Ingesta e Integración de Datos (ETL) y Armonización

```{r}
# Carga de datos brutos
df_A <- read_delim(here("data", "Datos_2202012_A.csv"), delim = ";", locale = locale(decimal_mark = ","), show_col_types = FALSE)
df_B <- read_delim(here("data", "Datos_2202012__B.csv"), delim = ";", locale = locale(decimal_mark = ","), show_col_types = FALSE)
df_C <- read_delim(here("data", "Datos_2202012_C.csv"), delim = ";", locale = locale(decimal_mark = ","), show_col_types = FALSE)
df_D <- read_delim(here("data", "Datos_2202012_D.csv"), delim = ";", locale = locale(decimal_mark = ","), show_col_types = FALSE)

# Función de Armonización 
preparar_escenario <- function(df, escenario, nivel_precio, nivel_cc) {
  df_limpio <- df %>%
    rename_with(~ str_replace(., paste0("^(P\\d+)", escenario), "\\1")) %>%
    mutate(
      escenario_id = escenario,
      factor_precio = nivel_precio, 
      factor_cc = nivel_cc          
    )
  
  # Si son escenarios sin Click & Collect (A y B)
  if (escenario %in% c("A", "B")) {
    df_limpio <- df_limpio %>%
      rename(
        P6_1_intencion_tienda  = P6_1,
        P6_3_intencion_online  = P6_2,
        P9_espera_domicilio    = P8,   
        P10_manipulation_check = P9,   
        P11_realismo           = P10   
      ) %>%
      mutate(
        P6_2_intencion_cc = NA_real_, 
        P8_espera_cc = NA_real_)
  } 
  
  # Si son escenarios con Click & Collect (C y D)
  else if (escenario %in% c("C", "D")) {
    df_limpio <- df_limpio %>%
      rename(
        P6_1_intencion_tienda  = P6_1,
        P6_2_intencion_cc      = P6_2,
        P6_3_intencion_online  = P6_3,
        P8_espera_cc           = P8,
        P9_espera_domicilio    = P9,
        P10_manipulation_check = P10,
        P11_realismo           = P11
      ) %>%
      mutate(
        P8_espera_cc = as.numeric(P8_espera_cc),
        P6_2_intencion_cc = as.numeric(P6_2_intencion_cc)
      )
  }
  return(df_limpio)
}

# Fusión Vertical
df_master <- bind_rows(
  preparar_escenario(df_A, "A", "Baja", "No"),
  preparar_escenario(df_B, "B", "Alta", "No"),
  preparar_escenario(df_C, "C", "Baja", "Sí"),
  preparar_escenario(df_D, "D", "Alta", "Sí")
)

```

# Limpieza y Calidad del Dato (Data Quality)

## Definición de la Clave Primaria y Limpieza de Metadatos

```{r}
df_analisis <- df_master %>%
  filter(ESTADO == 1) %>% 
  mutate(ID_global = paste(escenario_id, REGISTRO, sep = "_")) %>%
  relocate(ID_global, .before = REGISTRO) %>%
  rename(
    S2_sexo = S2, 
    S3_poblacion = S3, 
    P1_habito_compra = P1, 
    P2_habito_info = P2,
    P5_eleccion_canal = P5, 
    P7_cambio_canal = P7,
    
    # Gratificación Inmediata
    P3_1_grat_inmed_1 = P3_1, 
    P3_2_grat_inmed_2 = P3_2, 
    P3_3_grat_inmed_3 = P3_3,
    
    # Sensibilidad al Precio
    P4_1_sensib_precio_1 = P4_1, 
    P4_2_sensib_precio_2 = P4_2, 
    P4_3_sensib_precio_3 = P4_3, 
    P4_4_sensib_precio_4 = P4_4,
    
    # Mala conciencia por Showrooming
    P12_1_showrooming_1 = P12_1, 
    P12_2_showrooming_2 = P12_2, 
    P12_3_showrooming_3 = P12_3,
    
     # Conciencia Ambiental
    P13_1_conciencia_ambiental_1 = P13_1, 
    P13_2_conciencia_ambiental_2 = P13_2, 
    P13_3_conciencia_ambiental_3 = P13_3
  ) %>%
  
  # Eliminamos metadatos basura del software de encuestas
  select(-c(ESTUDIO, ENTREVISTADOR, FECHAINI, HORAINI, FECHAFIN, HORAFIN, 
            TELEFONO, EMAIL, ID_CONTACTO, ESTADO, IDIOMA, starts_with("IDGUID"), 
            IDAPK, IDBROWSER, IDDEVICE, IDIP, IDMODE, IDMODEL, IDSCREEN, PP, IDEND))

```

## Perfilado Inicial de los Datos (Data Profiling)

```{r}
# Estructura de tipos de datos
glimpse(df_analisis)

# Resumen Estadístico 
summary(df_analisis)

# Calidad del Dato
skim_without_charts(df_analisis)
```



# Transformación y Recodificación de Variables (Feature Engineering)

## Recodificación de Factores y Target Binario Inicial

```{r}
df_analisis <- df_analisis %>%
  # Cálculo de medias
  mutate(
    conciencia_ambiental_media = rowMeans(select(., starts_with("P13_")), na.rm = TRUE),
    sensibilidad_precio_media  = rowMeans(select(., starts_with("P4_")), na.rm = TRUE),
    gratificacion_media        = rowMeans(select(., starts_with("P3_")), na.rm = TRUE),
    mala_conciencia_media      = rowMeans(select(., starts_with("P12_")), na.rm = TRUE)
  ) %>%
  # Recodificación de factores y target binario
  mutate(
    # Sociodemográficos
    S2_sexo = factor(S2_sexo, 
                     levels = c(1, 2), 
                     labels = c("Femenino", "Masculino")),
    CUOTA_EDAD = factor(CUOTA_EDAD, 
                        levels = c(1, 2, 3), 
                        labels = c("18-30", "31-50", "51-65")),
    S3_poblacion = factor(S3_poblacion, 
                          levels = 1:8, 
                          labels = c("Menos de 5.000", "5.001-10.000", "10.001-25.000", 
                                     "25.001-50.000", "50.001-100.000", "100.001-500.000", 
                                     "Más de 500.000", "No lo sé")),
    
    # Diseño Experimental (Baselines)
    factor_precio = factor(factor_precio, 
                           levels = c("Baja", "Alta"), 
                           labels = c("Diferencia Baja", "Diferencia Alta")),
    factor_cc = factor(factor_cc, 
                       levels = c("No", "Sí"), 
                       labels = c("Sin C&C", "Con C&C")),
    
    # Target Binario
    eleccion_sostenible = case_when(
      # --- ESCENARIOS A y B ---
      # 1 = Tienda (Sostenible)
      escenario_id %in% c("A", "B") & P5_eleccion_canal %in% c("1", 1) ~ 1,  
      # 2 = Domicilio (No Sostenible)
      escenario_id %in% c("A", "B") & P5_eleccion_canal %in% c("2", 2) ~ 0,  
      
      # --- ESCENARIOS C y D ---
      # 1 = Tienda, 2 = Click & Collect (Ambos Sostenibles)
      escenario_id %in% c("C", "D") & P5_eleccion_canal %in% c("1", "2", 1, 2) ~ 1,  
      # 3 = Domicilio (No Sostenible)
      escenario_id %in% c("C", "D") & P5_eleccion_canal %in% c("3", 3) ~ 0,    
      TRUE ~ NA_real_              
    ),
    eleccion_sostenible_factor = factor(eleccion_sostenible, levels = c(0, 1), 
                                        labels = c("Domicilio (No Sost.)", "Física/C&C (Sost.)"))
  )

```

## Creación de Constructos Psicológicos 

```{r}
df_analisis <- df_analisis %>%
  mutate(
    conciencia_ambiental_media = rowMeans(select(., starts_with("P13_")), na.rm = TRUE),
    sensibilidad_precio_media  = rowMeans(select(., starts_with("P4_")), na.rm = TRUE),
    gratificacion_media        = rowMeans(select(., starts_with("P3_")), na.rm = TRUE),
    mala_conciencia_media      = rowMeans(select(., starts_with("P12_")), na.rm = TRUE))

df_analisis <- df_analisis %>%
  # Forzamos el desagrupado para que scale() opere sobre toda la muestra
  dplyr::ungroup() %>% 
  # Creamos las variables estandarizadas correctamente
  dplyr::mutate(
    z_conciencia_amb  = as.numeric(scale(conciencia_ambiental_media)),
    z_sensib_precio   = as.numeric(scale(sensibilidad_precio_media)),
    z_gratificacion   = as.numeric(scale(gratificacion_media)),
    z_mala_conciencia = as.numeric(scale(mala_conciencia_media))
  )

# Seleccionamos las nuevas variables del dataframe limpio
variables_z <- df_analisis %>% 
  dplyr::select(z_conciencia_amb, z_sensib_precio, z_gratificacion, z_mala_conciencia)

# Sacamos el descriptivo. 
tabla_verificacion <- psych::describe(variables_z)
print(round(tabla_verificacion, 2))
```

```{r}
# Tabla resumen
tabla_descriptivos <- df_analisis %>%
  summarise(
    # Conciencia Ambiental
    Media_Orig_Amb = round(mean(conciencia_ambiental_media, na.rm = TRUE), 2),
    SD_Orig_Amb    = round(sd(conciencia_ambiental_media, na.rm = TRUE), 2),
    Media_Z_Amb    = round(mean(z_conciencia_amb, na.rm = TRUE), 2),
    
    # Sensibilidad al Precio
    Media_Orig_Pre = round(mean(sensibilidad_precio_media, na.rm = TRUE), 2),
    SD_Orig_Pre    = round(sd(sensibilidad_precio_media, na.rm = TRUE), 2),
    Media_Z_Pre    = round(mean(z_sensib_precio, na.rm = TRUE), 2),
    
    # Gratificación Inmediata
    Media_Orig_Gra = round(mean(gratificacion_media, na.rm = TRUE), 2),
    SD_Orig_Gra    = round(sd(gratificacion_media, na.rm = TRUE), 2),
    Media_Z_Gra    = round(mean(z_gratificacion, na.rm = TRUE), 2),
    
    # Mala Conciencia Showrooming
    Media_Orig_Cul = round(mean(mala_conciencia_media, na.rm = TRUE), 2),
    SD_Orig_Cul    = round(sd(mala_conciencia_media, na.rm = TRUE), 2),
    Media_Z_Cul    = round(mean(z_mala_conciencia, na.rm = TRUE), 2)
  )

print(tabla_descriptivos)
```


## Clasificación de Persuasión (Diseño Intra-sujeto). 

```{r}
df_analisis <- df_analisis %>%
  mutate(
    # Pasamos todo a texto para evitar errores de clase en el case_when
    P5_eleccion_canal = as.character(P5_eleccion_canal),
    P7_cambio_canal = as.character(P7_cambio_canal),
    P9_espera_domicilio = as.character(P9_espera_domicilio), 
    P8_espera_cc = as.character(P8_espera_cc),
    
    perfil_persuasion_detallado = case_when(
      
      # Los que ya eran ecológicos sin decirles nada
      escenario_id %in% c("A", "B") & P5_eleccion_canal == "1" ~ "1. Sostenible a la 1a",
      escenario_id %in% c("C", "D") & P5_eleccion_canal %in% c("1", "2") ~ "1. Sostenible a la 1a",
      
      # Escenarios A y B (Sin C&C - Solo pueden ir a Tienda o esperar)
      escenario_id %in% c("A", "B") & P5_eleccion_canal == "2" & P7_cambio_canal == "2" ~ "2. Persuadidos a Tienda Física",
      escenario_id %in% c("A", "B") & P5_eleccion_canal == "2" & P7_cambio_canal == "1" & P9_espera_domicilio == "2" ~ "4. Persuadidos a Esperar (Domicilio 7d)",
      escenario_id %in% c("A", "B") & P5_eleccion_canal == "2" & P7_cambio_canal == "1" & P9_espera_domicilio == "1" ~ "5. Resistentes Absolutos",
      
      # ESCENARIOS C y D (Con C&C - El doble Nudge)
      # Cambian a Tienda Física (saltan a P10C)
      escenario_id %in% c("C", "D") & P5_eleccion_canal == "3" & P7_cambio_canal == "2" ~ "2. Persuadidos a Tienda Física",
      
      # Cambian a C&C y además aceptan esperar 7 días (P8C = 2)
      escenario_id %in% c("C", "D") & P5_eleccion_canal == "3" & P7_cambio_canal == "3" & P8_espera_cc == "2" ~ "3. Persuadidos a C&C Lento",
      
      # Cambian a C&C pero exigen que esté en 3 días (P8C = 1)
      escenario_id %in% c("C", "D") & P5_eleccion_canal == "3" & P7_cambio_canal == "3" & P8_espera_cc == "1" ~ "3. Persuadidos a C&C Rápido",
      
      # Se quedan en Domicilio, pero aceptan esperar 7 días (P9C = 2)
      escenario_id %in% c("C", "D") & P5_eleccion_canal == "3" & P7_cambio_canal == "1" & P9_espera_domicilio == "2" ~ "4. Persuadidos a Esperar (Domicilio 7d)",
      
      # Domicilio y en 3 días o nada.
      escenario_id %in% c("C", "D") & P5_eleccion_canal == "3" & P7_cambio_canal == "1" & P9_espera_domicilio == "1" ~ "5. Resistentes Absolutos",
      
      TRUE ~ NA_character_
    )
  )

print(table(df_analisis$perfil_persuasion_detallado))
```


```{r}
df_analisis <- df_analisis %>%
  # Filtramos a los que contestaron "No lo sé" en la población
  filter(!is.na(S3_poblacion) & S3_poblacion != "No lo sé") %>%
  mutate(
    S3_num = as.numeric(S3_poblacion),
    # 1 = Gran Ciudad (Más de 50.000 habitantes, niveles 5, 6 y 7)
    # 0 = Ciudad mediana, pequeña o entorno rural
    Gran_Ciudad = ifelse(S3_num >= 5, 1, 0)
  )

# Creación target persuasión
df_analisis <- df_analisis %>%
  mutate(
    target_persuasion_real = case_when(
      # Si son Sostenibles o NA, les ponemos NA en el target para que el modelo los ignore
      perfil_persuasion_detallado %in% c("1. Sostenible a la 1a", NA) ~ NA_real_, 
      
      # Si son Resistentes, un 0
      perfil_persuasion_detallado == "5. Resistentes Absolutos" ~ 0,
      
      # Para todos los demás, un 1
      TRUE ~ 1
    )
  )
```


## Reordenación de la Arquitectura Lógica

```{r}
df_analisis <- df_analisis %>%
  select(
    # Identificadores y Control de Calidad
    ID_global, REGISTRO, DURACION,
    
    # Perfil Sociodemográfico
    S2_sexo, AGE, CUOTA_EDAD, S3_poblacion, Gran_Ciudad,
    
    # Hábitos de Compra Previos
    P1_habito_compra, P2_habito_info,
    
    # Diseño Experimental (Factores de estímulo)
    escenario_id, factor_precio, factor_cc,
    
    # Variables de Control del Experimento
    P10_manipulation_check, P11_realismo,
    
    # VARIABLES OBJETIVO (Target y Propensiones)
    P5_eleccion_canal, 
    P7_cambio_canal,
    perfil_persuasion_detallado,
    eleccion_sostenible, 
    eleccion_sostenible_factor,
    P6_1_intencion_tienda, 
    P6_2_intencion_cc, 
    P6_3_intencion_online,
    P8_espera_cc, 
    P9_espera_domicilio,
    
    # Constructos Psicométricos Analíticos
    z_conciencia_amb, z_sensib_precio, z_gratificacion, z_mala_conciencia,
    conciencia_ambiental_media, sensibilidad_precio_media, gratificacion_media, mala_conciencia_media,
    
    # Ítems Crudos de Escalas Likert
    starts_with("P3_"), 
    starts_with("P4_"), 
    starts_with("P12_"), 
    starts_with("P13_"),
    
    # Cierre de seguridad por si nos dejamos alguna
    everything()
  )

# Exportación de la base de datos limpia
write_csv(df_analisis, here::here("data", "dataset_tfg_limpio.csv"))
```

# Depuración y Calidad del Dataset (Data Quality)

## Criterios de Inclusión

```{r}

cat("Registros iniciales en bruto (N):", nrow(df_analisis), "\n")

# Aplicación de filtros P1 y P2
df_filtrado <- df_analisis %>%
  filter(!P1_habito_compra %in% c("1", "5", 1, 5)) %>%
  filter(!P2_habito_info %in% c("1", "5", 1, 5))

cat("\nUsuarios eliminados por no cumplir el perfil de compra (P1/P2):", nrow(df_analisis) - nrow(df_filtrado), "\n")
```
## Filtro de Patrones Atípicos

```{r}
# AUDITORÍA DE TIEMPOS (Speeders y Sleepers) 
umbral_rapidez <- quantile(df_filtrado$DURACION, 0.05, na.rm = TRUE)
q3_tiempo <- quantile(df_filtrado$DURACION, 0.75, na.rm = TRUE)
iqr_tiempo <- IQR(df_filtrado$DURACION, na.rm = TRUE)
limite_superior_tiempo <- q3_tiempo + 1.5 * iqr_tiempo

cat("\n--- Análisis de Tiempos de Respuesta ---\n")
summary(df_analisis$DURACION)
cat("Umbral inferior (Percentil 5 - Speeders):", round(umbral_rapidez, 1), "segundos.\n")
cat("Umbral superior estadístico (Sleepers):", round(limite_superior_tiempo, 1), "segundos.\n")

# AUDITORÍA DE STRAIGHTLINING (Varianza Cero)
# Vamos a mirar si alguien contestó lo mismo a todas las preguntas de la P3, P4, P12 y P13,
df_filtrado <- df_filtrado %>%
  rowwise() %>%
  mutate(
    # Calculamos la desviación típica por fila de todas las escalas Likert
    varianza_respuestas = sd(c_across(c(starts_with("P3_"), starts_with("P4_"), starts_with("P13_"), starts_with("P12_"))), na.rm = TRUE)
  ) %>%
  ungroup()

cat("\n--- Análisis de Straightlining (Patrón de Varianza Cero) ---\n")
# Contamos cuántos usuarios tienen una desviación típica exacta de 0
sospechosos_linea_plana <- sum(df_filtrado$varianza_respuestas == 0, na.rm = TRUE)
print(paste("Usuarios que respondieron exactamente lo mismo a todas las escalas:", sospechosos_linea_plana))
```


```{r}
# INSPECCIÓN DE LOS 5 STRAIGHTLINERS (VARIANZA CERO)

# Aislamos a los sospechosos para ver qué contestaron
sospechosos_linea_plana <- df_filtrado %>%
  filter(varianza_respuestas == 0) %>%
  select(ID_global, DURACION, P5_eleccion_canal, starts_with("P3_"), starts_with("P4_"), starts_with("P13_"), starts_with("P12_"))

print(sospechosos_linea_plana)

cat("\nTamaño muestral (N) final y definitivo es:", nrow(df_filtrado), "\n")
```

```{r}
# INSPECCIÓN DE LOS USUARIOS ULTRARRÁPIDOS (< 155 segundos)

# Filtramos a los usuarios del percentil inferior y seleccionamos columnas clave
rapidos_inspeccion <- df_analisis %>%
  filter(DURACION <= 155) %>%
  arrange(DURACION)

# Mostramos a los sospechosos
print(rapidos_inspeccion)


```

```{r}
# CRUCE DE MÉTRICAS 
df_filtrado <- df_filtrado %>%
  mutate(
    es_speeder = DURACION < umbral_rapidez,
    es_sleeper = DURACION > limite_superior_tiempo,
    es_straightliner = varianza_respuestas == 0,
    
    # Condición para eliminar: Si es Straightliner Y Speeder (El peor caso)
    marcado_para_borrar = es_speeder & es_straightliner
  )

# Resumen antes de borrar
cat("\n--- Auditoría de Calidad Cruzada ---\n")
cat("Speeders totales:", sum(df_filtrado$es_speeder, na.rm = TRUE), "\n")
cat("Straightliners totales:", sum(df_filtrado$es_straightliner, na.rm = TRUE), "\n")
cat("Culpables de AMBAS cosas (Para eliminar):", sum(df_filtrado$marcado_para_borrar, na.rm = TRUE), "\n")

```



## Detección de Valores Atípicos Multivariantes 

```{r}
# Comprobación de NAs estructurales por rama del experimento
nas_por_grupo <- df_filtrado %>%
  group_by(escenario_id) %>%
  summarise(Porcentaje_NA_Intencion_CC = mean(is.na(P6_2_intencion_cc)) * 100)
print(nas_por_grupo)

# Aislamiento del dataset operativo
df_modelo <- df_filtrado %>%
  filter(!S3_poblacion %in% c("No lo sé")) %>%
  drop_na(eleccion_sostenible, factor_precio, 
          z_conciencia_amb, z_sensib_precio, z_gratificacion, z_mala_conciencia) %>%
  droplevels()
```


```{r}
# Distancia de Mahalanobis

vars_psico <- df_modelo %>% select(z_conciencia_amb, z_sensib_precio, z_gratificacion, z_mala_conciencia)
medias_multi <- colMeans(vars_psico)
matriz_cov <- cov(vars_psico)

df_modelo$mahalanobis_dist <- mahalanobis(vars_psico, center = medias_multi, cov = matriz_cov)
punto_corte_mahal <- qchisq(0.999, df = ncol(vars_psico))

df_grafico_mahal <- df_modelo %>%
  arrange(mahalanobis_dist) %>%
  mutate(
    Index = row_number(),
    p_valor_mah = pchisq(mahalanobis_dist, df = 4, lower.tail = FALSE),
    Es_Outlier = ifelse(mahalanobis_dist > punto_corte_mahal, "Outlier Caótico", "Normal")
  )

grafico_mahal <- ggplot(df_grafico_mahal, aes(x = Index, y = mahalanobis_dist, color = Es_Outlier)) +
  geom_point(alpha = 0.7, size = 2.5) +
  geom_hline(yintercept = punto_corte_mahal, linetype = "dashed", color = "red", linewidth = 1) +
  labs(
    title = "Detección de outliers multivariantes mediante distancia de Mahalanobis",
    subtitle = paste("Umbral basado en distribución χ² (p = 0.001):", round(punto_corte_mahal, 2)),
    x = "Observaciones ordenadas",
    y = expression("Distancia de Mahalanobis " * (D^2))
  ) +
  scale_color_manual(values = c("Normal" = "#2A9D8F", "Outlier Caótico" = "#E76F51")) +
  theme_minimal() +
  theme(legend.position = "bottom", legend.title = element_blank())

grafico_mahal

```

```{r}
df_grafico_mahal <- df_grafico_mahal %>%
  filter(Es_Outlier == "Outlier Caótico") %>%
  select(ID_global, z_conciencia_amb, z_sensib_precio, 
         z_gratificacion, z_mala_conciencia, mahalanobis_dist, p_valor_mah) %>%
  mutate(
    mahalanobis_dist = round(mahalanobis_dist, 2),
    
    p_valor_mah = formatC(p_valor_mah, format = "e", digits = 2)
  )

print("PERFIL DE LOS 3 OUTLIERS RETENIDOS")
print(df_grafico_mahal)
```

```{r}
# Creamos el dataframe asegurando el orden lógico temporal
df_summary <- tibble(
  Etapa = factor(
    c("Muestra Inicial", "Tras eliminar Speeders","Tras limpieza de NAs"),
    levels = c("Muestra Inicial", "Tras eliminar Speeders","Tras limpieza de NAs") # Mismos nombres y en orden
  ),
  Casos = c(nrow(df_analisis), nrow(df_filtrado), nrow(df_modelo)) 
)

# Generamos el gráfico
ggplot(df_summary, aes(x = Etapa, y = Casos)) +
  geom_col(fill = "#2A9D8F", alpha = 0.8, width = 0.5) + 
  geom_text(aes(label = Casos), vjust = -0.6, size = 5, fontface = "bold") +
  scale_y_continuous(expand = expansion(mult = c(0, 0.1))) +
  labs(
    x = "Etapa del proceso de depuración",
    y = "Número de sujetos (N)",
    title = "Evolución del tamaño de la muestra",
    subtitle = "Proceso de depuración de la muestra"
  ) +
  theme_minimal() +
  theme(
    plot.title = element_text(face = "bold", size = 14),
    plot.subtitle = element_text(color = "grey40", size = 11),
    axis.text.x = element_text(size = 12, face = "bold"),
    panel.grid.major.x = element_blank()
  )


```


#  Análisis Exploratorio de Datos (EDA)

## Perfil Sociodemográfico y Geográfico

```{r}
# ANÁLISIS DESCRIPTIVO SOCIODEMOGRÁFICO
cat("\n--- 1. DISTRIBUCIÓN POR GÉNERO (S2_sexo) ---\n")
tabla_genero <- df_modelo %>%
  count(S2_sexo) %>%
  mutate(Porcentaje = round(n / sum(n) * 100, 2))
print(tabla_genero)

cat("\n--- 2. DISTRIBUCIÓN POR TRAMO DE EDAD (CUOTA_EDAD) ---\n")
tabla_edad <- df_modelo %>%
  count(CUOTA_EDAD) %>%
  mutate(Porcentaje = round(n / sum(n) * 100, 2))
print(tabla_edad)

cat("\n--- 3. DISTRIBUCIÓN POR TAMAÑO DE POBLACIÓN (S3_poblacion) ---\n")
tabla_pob <- df_modelo %>%
  count(S3_poblacion) %>%
  mutate(Porcentaje = round(n / sum(n) * 100, 2))
print(tabla_pob)

# Perfil Demográfico Cruzado (Edad y Género)
# Filtramos NAs por si acaso para que el gráfico quede limpio
grafico_demografico <- ggplot(df_modelo %>% filter(!is.na(S2_sexo), !is.na(CUOTA_EDAD)), 
                              aes(x = CUOTA_EDAD, fill = S2_sexo)) +
  
  # Barras puestas una al lado de la otra (dodge)
  geom_bar(position = "dodge", color = "white", width = 0.7) +
  
  # Colores elegantes
  scale_fill_manual(values = c("Femenino" = "#E76F51", "Masculino" = "#264653")) +
  
  # Títulos y etiquetas formales
  labs(
    title = "Perfil Sociodemográfico de la Muestra",
    subtitle = "Distribución por tramos de edad y género",
    x = "Tramo de Edad",
    y = "Número de Participantes (Frecuencia Absoluta)",
    fill = "Género:"
  ) +
  
  # Tema minimalista 
  theme_minimal() +
  theme(
    plot.title = element_text(face = "bold", size = 14),
    legend.position = "top",
    axis.text = element_text(size = 11),
    axis.title = element_text(face = "bold")
  )

# Mostramos el gráfico
print(grafico_demografico)
```

```{r}
describe(df_modelo$AGE)
```


```{r}
# 1. Preparar los datos (Cálculo de frecuencias y porcentajes)
df_resumen_genero <- df_modelo %>%
  # Quitamos NAs (si los hay) para que no salga una barra de "Desconocido"
  filter(!is.na(S2_sexo)) %>% 
  count(S2_sexo) %>%
  mutate(
    Porcentaje = round((n / sum(n)) * 100, 1),
    # Creamos la etiqueta que pondremos encima de la barra: "N \n (X%)"
    Etiqueta = paste0(n, "\n(", Porcentaje, "%)") 
  )

# 2. Dibujar el gráfico
grafico_genero <- ggplot(df_resumen_genero, aes(x = S2_sexo, y = n, fill = S2_sexo)) +
  
  # Hacemos las barras con borde blanco y un poco de transparencia
  geom_col(color = "white", alpha = 0.85, width = 0.6) +
  
  # Añadimos las etiquetas con N y % justo encima de cada barra
  geom_text(aes(label = Etiqueta), 
            vjust = -0.3, size = 4.5, fontface = "bold", color = "grey20") +
  
  # Ajustamos los colores (Femenino / Masculino) para mantener tu estética
  scale_fill_manual(values = c("Femenino" = "#E76F51", "Masculino" = "#264653")) +
  
  # Le damos espacio arriba para que el texto no se corte
  scale_y_continuous(limits = c(0, max(df_resumen_genero$n) * 1.15)) +
  
  labs(
    title = "Distribución de la Muestra por Género",
    subtitle = "Frecuencia absoluta y porcentaje sobre el total",
    x = "Identidad de Género",
    y = "Número de Participantes (N)"
  ) +
  
  # Diseño limpio y profesional
  theme_minimal() +
  theme(
    plot.title = element_text(face = "bold", size = 14),
    axis.title = element_text(face = "bold"),
    axis.text.x = element_text(size = 12, face = "bold"),
    legend.position = "none",
    panel.grid.major.x = element_blank()
  )

# 3. Mostrar el gráfico
print(grafico_genero)

```


```{r}
# Gráfico: Edad y Género
grafico_demografico <- ggplot(df_modelo, aes(x = CUOTA_EDAD, fill = S2_sexo)) +
  geom_bar(position = "dodge", color = "white", width = 0.7) +
  scale_fill_manual(values = c("Femenino" = "#E76F51", "Masculino" = "#264653")) +
  labs(
    title = "Perfil Sociodemográfico de la Muestra",
    subtitle = "Distribución cruzada por tramos de edad y género",
    x = "Tramo de Edad",
    y = "Frecuencia Absoluta",
    fill = "Género:"
  ) +
  theme_minimal() +
  theme(
    plot.title = element_text(face = "bold", size = 14),
    legend.position = "top",
    axis.title = element_text(face = "bold")
  )

print(grafico_demografico)

# Tamaño de Población

# 1. Preparamos los datos
df_resumen_pob <- df_modelo %>%
  filter(!is.na(S3_poblacion)) %>%
  count(S3_poblacion) %>%
  mutate(
    pct = n / sum(n), # Lo usamos para la altura de la barra en el eje Y
    Porcentaje = round(pct * 100, 1),
    # Creamos la etiqueta doble
    Etiqueta = paste0(n, "\n(", Porcentaje, "%)") 
  )

# 2. Dibujamos el gráfico
grafico_poblacion <- ggplot(df_resumen_pob, aes(x = S3_poblacion, y = pct)) +
  
  # Colores y diseño de barras
  geom_col(fill = "#E9C46A", color = "black", alpha = 0.85, width = 0.7) +
  
  # Usamos la etiqueta que creamos
  geom_text(aes(label = Etiqueta), vjust = -0.3, size = 3.5, fontface = "bold", color = "grey20") +
  
  # Límite dinámico mucho más sencillo y limpio
  scale_y_continuous(
    labels = scales::percent_format(accuracy = 1), 
    limits = c(0, max(df_resumen_pob$pct) * 1.15) # Da un 15% de margen arriba
  ) +
  labs(
  title = "Distribución de la muestra según el tamaño del municipio",
  subtitle = "Frecuencia absoluta y porcentaje de cada categoría",
  x = "Tamaño del municipio (habitantes)",
  y = "Porcentaje"
  )+
  theme_minimal() +
  theme(
    plot.title = element_text(face = "bold", size = 14),
    axis.title = element_text(face = "bold"),
    
    axis.text.x = element_text(face = "bold", size = 10, angle = 0),
    
    panel.grid.major.x = element_blank()
  )

# 3. Mostrar el gráfico
print(grafico_poblacion)


```

```{r}
# PREPARAMOS LOS DATOS DEL GRÁFICO
df_resumen_demo <- df_modelo %>%
  filter(!is.na(S2_sexo), !is.na(CUOTA_EDAD)) %>%
  count(CUOTA_EDAD, S2_sexo) %>%
  mutate(
    Porcentaje = round((n / sum(n)) * 100, 1), # % sobre el total de la muestra
    Etiqueta = paste0(n, "\n(", Porcentaje, "%)")
  )

# DIBUJAMOS EL GRÁFICO
grafico_demografico <- ggplot(df_resumen_demo, aes(x = CUOTA_EDAD, y = n, fill = S2_sexo)) +
  
  # Usamos geom_col en lugar de geom_bar porque ya tenemos la columna 'n'
  geom_col(position = position_dodge(width = 0.8), color = "white", width = 0.7) +
  
  # Añadimos el texto (Número y %)
  geom_text(aes(label = Etiqueta), 
            position = position_dodge(width = 0.8), 
            vjust = -0.2, # Sube el texto un poco por encima de la barra
            size = 3.5, fontface = "bold", color = "grey20") +
  
  # Aumentamos el límite superior de la Y para que quepa el texto de las barras más altas
  scale_y_continuous(limits = c(0, max(df_resumen_demo$n) * 1.2)) +
  
  scale_fill_manual(values = c("Femenino" = "#E76F51", "Masculino" = "#264653")) +
  labs(
    title = "Perfil Sociodemográfico de la Muestra",
    subtitle = "Distribución cruzada por tramos de edad y género (Frecuencia y % total)",
    x = "Tramo de Edad",
    y = "Número de Participantes",
    fill = "Género:"
  ) +
  theme_minimal() +
  theme(
    plot.title = element_text(face = "bold", size = 14),
    legend.position = "top",
    axis.text = element_text(size = 11),
    axis.title = element_text(face = "bold")
  )

print(grafico_demografico)
```


```{r}
grafico_histograma <- ggplot(df_modelo %>% filter(!is.na(AGE)), aes(x = AGE)) +
  geom_histogram(binwidth = 2, fill = "#2A9D8F", color = "white", alpha = 0.8) +
  
  
  labs(
    title = "Distribución de la edad",
    subtitle = "Frecuencia de participantes por edad",
    x = "Edad (Años)",
    y = "Frecuencia (N)"
  ) +
  theme_minimal() +
  theme(
    plot.title = element_text(face = "bold", size = 14),
    axis.title = element_text(face = "bold")
  ) 

print(grafico_histograma)


```

```{r}
grafico_boxplot <- ggplot(df_modelo %>% filter(!is.na(AGE), !is.na(S2_sexo)), 
                          aes(x = S2_sexo, y = AGE, fill = S2_sexo)) +
  
  geom_boxplot(color = "black", alpha = 0.8, width = 0.5) +
  
  scale_fill_manual(values = c("Femenino" = "#E76F51", "Masculino" = "#264653")) +
  
  labs(
    title = "Dispersión de la Edad por Género",
    subtitle = "Mediana, cuartiles y valores atípicos",
    x = "Género",
    y = "Edad (Años)"
  ) +
  theme_minimal() +
  theme(
    plot.title = element_text(face = "bold", size = 14),
    axis.title = element_text(face = "bold"),
    axis.text.x = element_text(size = 12, face = "bold"),
    legend.position = "none" # Quitamos la leyenda porque el eje X ya lo deja claro
  )

print(grafico_boxplot)
```
```{r}
# 1. PREPARAMOS LOS DATOS 
df_resumen_edad <- df_modelo %>%
  filter(!is.na(CUOTA_EDAD)) %>%
  count(CUOTA_EDAD) %>%
  mutate(
    Porcentaje = round((n / sum(n)) * 100, 1),
    Etiqueta = paste0(n, "\n(", Porcentaje, "%)")
  )

# 2. DIBUJAMOS EL GRÁFICO
grafico_tramos_edad <- ggplot(df_resumen_edad, aes(x = CUOTA_EDAD, y = Porcentaje)) +
  
  geom_col(fill = "#2A9D8F", color = "white", width = 0.6) +
  
  # Añadimos el texto (Número y %) encima de la barra
  geom_text(aes(label = Etiqueta), 
            vjust = -0.2, size = 4, fontface = "bold", color = "grey20") +
  
  # Aumentamos el límite superior de la Y un 15% para que no se corte el texto
  scale_y_continuous(limits = c(0, max(df_resumen_edad$Porcentaje) * 1.15)) +
  
  labs(
    title = "Distribución por tramos de edad",
    subtitle = "Frecuencia absoluta y porcentaje sobre el total de la muestra",
    x = "Tramo de edad",
    y = "Número de participantes"
  ) +
  theme_minimal() +
  theme(
    plot.title = element_text(face = "bold", size = 14),
    axis.text.x = element_text(size = 11, face = "bold"),
    axis.title = element_text(face = "bold"),
    panel.grid.major.x = element_blank() # Quita líneas verticales de fondo
  ) 

print(grafico_tramos_edad)

```

```{r}
grafico_boxplot_edad <- ggplot(df_modelo %>% filter(!is.na(AGE)), aes(x = "", y = AGE)) +
  
  # El boxplot para el total de la muestra
  geom_boxplot(fill = "#2A9D8F", color = "black", alpha = 0.8, width = 0.3) +
  
  labs(
  title = "Distribución de la edad",
  subtitle = "Representación mediante diagrama de caja y bigotes",
  x = NULL,
  y = "Edad (años)"
  ) +
  theme_minimal() +
  theme(
    plot.title = element_text(face = "bold", size = 14),
    axis.title.y = element_text(face = "bold"),
    axis.text.x = element_blank(), # Esconde el texto del eje X
    axis.ticks.x = element_blank(),
    panel.grid.major.x = element_blank()
  )

print(grafico_boxplot_edad)

```

## Balanceo del Diseño Experimental 

```{r}
# Gráfico: Balance de Escenarios
grafico_escenarios <- df_modelo %>%
  count(escenario_id) %>%
  mutate(pct = n / sum(n)) %>%
  ggplot(aes(x = escenario_id, y = pct, fill = escenario_id)) +
  geom_col(color = "black", alpha = 0.8, width = 0.6) +
  geom_text(aes(label = percent(pct, accuracy = 0.1)), vjust = -1, fontface = "bold") +
  scale_y_continuous(labels = percent_format(), limits = c(0, 0.4)) +
  scale_fill_brewer(palette = "Blues") +
  labs(
    title = "Balanceo de la Asignación Experimental",
    subtitle = "Distribución por escenario (Línea roja = 25% ideal)",
    x = "Escenario Experimental",
    y = "Porcentaje de la Muestra"
  ) +
  theme_minimal() + theme(legend.position = "none", plot.title = element_text(face = "bold"))

print(grafico_escenarios)

# Gráfico: Tasa de Elección Sostenible por Escenario
grafico_target <- df_modelo %>%
  group_by(escenario_id, eleccion_sostenible_factor) %>%
  summarise(n = n(), .groups = 'drop') %>%
  group_by(escenario_id) %>%
  mutate(pct = n / sum(n)) %>%
  filter(eleccion_sostenible_factor == "Física/C&C (Sost.)") %>%
  ggplot(aes(x = escenario_id, y = pct, fill = escenario_id)) +
  geom_col(color = "black", alpha = 0.85, width = 0.6) +
  geom_text(aes(label = paste0(n, "\n(", scales::percent(pct, accuracy = 0.1), ")")),
          vjust = -0.5,
          fontface = "bold") +
  scale_y_continuous(labels = percent_format(), limits = c(0, 1)) +
  scale_fill_brewer(palette = "Greens") +
  labs(
    title = "Elección sostenible según escenario experimental",
    subtitle = "Porcentaje de participantes que seleccionaron un canal sostenible",
    x = "Escenario experimental",
    y = "Porcentaje de elección sostenible"
  ) +
  theme_minimal() + theme(legend.position = "none", plot.title = element_text(face = "bold"))

print(grafico_target)

```

```{r}
library(dplyr)
library(ggplot2)

# 1) Homogeneizamos las respuestas numéricas según el escenario antes de agrupar
df <- df_modelo %>%
  filter(!is.na(escenario_id)) %>% # Aseguramos que el escenario esté registrado
  mutate(
    # Creamos una única variable de texto basada en la codificación por escenario
    canal_elegido_homogeneo = case_when(
      escenario_id %in% c("A", "B") & P5_eleccion_canal == 1 ~ "Tienda",
      escenario_id %in% c("A", "B") & P5_eleccion_canal == 2 ~ "Online",
      
      escenario_id %in% c("C", "D") & P5_eleccion_canal == 1 ~ "Tienda",
      escenario_id %in% c("C", "D") & P5_eleccion_canal == 2 ~ "Click&Collect",
      escenario_id %in% c("C", "D") & P5_eleccion_canal == 3 ~ "Online",
      
      TRUE ~ NA_character_ # Por si hay algún valor perdido o fuera de rango
    )
  ) %>%
  filter(!is.na(canal_elegido_homogeneo)) # Eliminamos filas sin respuesta válida

# 2) Frecuencias y porcentajes
df_grafico_inicial <- df %>%
  count(escenario_id, canal_elegido_homogeneo) %>%
  group_by(escenario_id) %>%
  mutate(
    pct = n / sum(n) * 100,
    escenario_label = factor(escenario_id, levels = c("A", "B", "C", "D")),
    canal_val = factor(
      canal_elegido_homogeneo,
      levels = c("Online", "Tienda", "Click&Collect"),
    )
  ) %>%
  ungroup()

# 3) Gráfico
plot_fase1 <- ggplot(df_grafico_inicial,
                      aes(x = escenario_label, y = pct, fill = canal_val)) +
  geom_col(position = "stack", color = "white", width = 0.65) +
  geom_text(
    aes(label = paste0(round(pct, 1), "%\n(n = ", n, ")")),
    position = position_stack(vjust = 0.5),
    size = 3.5,
    fontface = "bold"
  ) +
  scale_y_continuous(labels = label_percent(scale = 1), expand = c(0, 0)) +
  scale_fill_manual(values = c(
    "Online" = "#E63946",
    "Tienda" = "#2A9D8F",
    "Click&Collect" = "#E9C46A"
  )) +
  labs(
    title = "Distribución de la decisión de compra inicial por escenario",
    x = "Escenario experimental",
    y = "Porcentaje de participantes",
    fill = "Opción de compra"
  ) +
  theme_minimal() +
  theme(
    plot.title = element_text(face = "bold", size = 12),
    legend.position = "bottom",
    panel.grid.major.x = element_blank()
  )

print(plot_fase1)


```




## Perfilado Psicométrico 

```{r}
# 1. Definimos las etiquetas de la escala (1 a 7)
niveles <- c(
  "Totalmente en desacuerdo",
  "Muy en desacuerdo",
  "En desacuerdo",
  "Ni de acuerdo ni en desacuerdo",
  "De acuerdo",
  "Muy de acuerdo",
  "Totalmente de acuerdo"
)

# 2. Seleccionamos las columnas agrupadas por coherencia de constructo
df_likert <- df_modelo %>%
  select(
    starts_with("P13_"), # Preocupación Ambiental
    starts_with("P4_"),  # Sensibilidad al Precio
    starts_with("P3_"),  # Gratificación Inmediata
    starts_with("P12_")  # Mala Conciencia por Showrooming
  )

# 3. Creamos un vector limpio con las frases reformuladas 
etiquetas_limpias <- c(
  "P13.1: Me preocupa el medioambiente",
  "P13.2: Estoy dispuesto a hacer sacrificios para protegerlo",
  "P13.3: Me siento implicado en temas de protección",
  "P4.1: Es importante obtener el mejor precio",
  "P4.2: Me intereso por conseguir los precios más bajos",
  "P4.3: Comparo varias tiendas para conseguir el precio más bajo",
  "P4.4: Vale la pena el tiempo invertido en buscar el mejor precio",
  "P3.1: Quiero disfrutar del producto inmediatamente",
  "P3.2: Me cuesta esperar por un producto comprado online",
  "P3.3: Compraría en tienda física por tener el producto ya",
  "P12.1: No es responsable comprar online tras mirar en la tienda",
  "P12.2: No es correcto aprovecharse del servicio de la tienda física",
  "P12.3: Tengo mala conciencia al hacer showrooming"
)

# Asignamos nombres técnicos provisionales 
names(df_likert) <- paste0("Item_", 1:13)

# 4. Convertimos todo a factores ordenados
df_likert_fact <- as.data.frame(lapply(df_likert, function(x) {
  factor(x, levels = 1:7, labels = niveles, ordered = TRUE)
}))

# 5. Generamos el objeto likert
grafico_likert <- likert(df_likert_fact)

# 6. Dibujamos el gráfico forzando las etiquetas literales con espacios
plot_psico <- plot(grafico_likert, 
                   ordered = FALSE, 
                   group.order = names(df_likert_fact)) + 
  ggtitle("Distribución de respuestas en las escalas psicográficas") +
  scale_x_discrete(labels = rev(etiquetas_limpias)) + 
  theme_minimal() +
  theme(
    plot.title = element_text(face = "bold", size = 12, margin = margin(b=10)),
    axis.text.y = element_text(size = 9, face = "plain", color = "black"), 
    legend.position = "bottom",
    legend.text = element_text(size = 8),
    panel.grid.major.y = element_blank() 
  )

print(plot_psico)


```


```{r}
diccionario <- tibble(
  Constructo = c("conciencia_ambiental_media",
                 "sensibilidad_precio_media",
                 "gratificacion_media",
                 "mala_conciencia_media"),
  
  Constructo_label = c("Conciencia ambiental",
                       "Sensibilidad al precio",
                       "Gratificación inmediata",
                       "Mala conciencia")
)

df_boxplots <- df_modelo %>%
  select(conciencia_ambiental_media, sensibilidad_precio_media, 
         gratificacion_media, mala_conciencia_media) %>%
  
  pivot_longer(
    everything(),
    names_to = "Constructo",
    values_to = "Puntuacion"
  ) %>%
  
  left_join(diccionario, by = "Constructo")

grafico_boxplots <- ggplot(df_boxplots, aes(x = Constructo_label, y = Puntuacion, fill = Constructo_label)) +
  geom_boxplot(alpha = 0.6, outlier.colour = "red", outlier.shape = 4, outlier.size = 3) +
  geom_jitter(width = 0.15, alpha = 0.2, color = "black") +
  scale_y_continuous(breaks = 1:7, limits = c(1, 7)) +
  scale_fill_brewer(palette = "Set2") +
  labs(
  title = "Distribución de los constructos psicográficos",
  subtitle = "Puntuaciones observadas en las escalas utilizadas en el estudio",
  x = "Constructos psicográficos",
  y = "Puntuación media"
) +
  theme_minimal() +
  theme(
    plot.title = element_text(face = "bold", size = 14),
    axis.text.x = element_text(face = "bold", size = 11, angle = 0),
    legend.position = "none"
  )

print(grafico_boxplots)

```


## Validación del Diseño Experimental y Auditoría Psicométrica

## Chequeos de Manipulación 

```{r}
cat("\n--- Control de Realismo (Validez Externa) ---\n")
resumen_realismo <- df_modelo %>%
  summarise(
    Media_Realismo = round(mean(P11_realismo, na.rm = TRUE), 2),
    SD_Realismo = round(sd(P11_realismo, na.rm = TRUE), 2)
  )
print(resumen_realismo)

cat("\n--- Manipulation Check: Percepción de Precio ---\n")
resumen_manipulacion <- df_modelo %>%
  group_by(escenario_id) %>%
  summarise(
    Media_Precio = round(mean(P10_manipulation_check, na.rm = TRUE), 2)
  )
print(resumen_manipulacion)
```


```{r}
# CHEQUEO DE REALISMO

# 1. ANOVA Unifactorial para ver si hay diferencias de realismo
anova_realismo <- aov(P11_realismo ~ escenario_id, data = df_modelo)
cat("\n--- RESULTADOS ANOVA: REALISMO ---\n")
summary(anova_realismo)

# 2. Prueba de Levene (Homogeneidad de varianzas)
cat("\n--- PRUEBA DE LEVENE ---\n")
leveneTest(P11_realismo ~ escenario_id, data = df_modelo)

# 3. Comparaciones Post-Hoc de Tukey (por pares)
cat("\n--- PRUEBA DE TUKEY ---\n")
TukeyHSD(anova_realismo)

```


```{r}
# ANOVA de Manipulación de Precio
aov_precio <- aov(P10_manipulation_check ~ escenario_id, data = df_modelo)
summary(aov_precio)

# Contrastes Post-Hoc (Tukey)
emmeans(aov_precio, "escenario_id") %>%
  contrast(method = "pairwise", adjust = "tukey")
```

## Fiabilidad de las Escalas

```{r}
cat("\nAlfa Ambiental:", round(psych::alpha(df_modelo %>% select(starts_with("P13_")))$total$raw_alpha, 2))
cat("\nAlfa Precio:", round(psych::alpha(df_modelo %>% select(starts_with("P4_")))$total$raw_alpha, 2))
cat("\nAlfa Gratificación:", round(psych::alpha(df_modelo %>% select(starts_with("P3_")))$total$raw_alpha, 2))
cat("\nAlfa Culpa:", round(psych::alpha(df_modelo %>% select(starts_with("P12_")))$total$raw_alpha, 2), "\n")
```

## Análisis Factorial Confirmatorio 

```{r}
modelo_cfa <- '
  ConcienciaAmb =~ P13_1_conciencia_ambiental_1 + P13_2_conciencia_ambiental_2 + P13_3_conciencia_ambiental_3
  SensibPrecio  =~ P4_1_sensib_precio_1 + P4_2_sensib_precio_2 + P4_3_sensib_precio_3 + P4_4_sensib_precio_4
  Gratificacion =~ P3_1_grat_inmed_1 + P3_2_grat_inmed_2 + P3_3_grat_inmed_3
  MalaConscienc =~ P12_1_showrooming_1 + P12_2_showrooming_2 + P12_3_showrooming_3 
'

fit_cfa <- cfa(model = modelo_cfa, data = df_modelo, std.lv = TRUE, estimator = "MLM")

cat("\n--- Índices de Ajuste ---\n")
fitmeasures(fit_cfa, c("cfi.robust", "tli.robust", "rmsea.robust", "srmr"))

cat("\n--- Validez Discriminante (HTMT) ---\n")
htmt(modelo_cfa, df_modelo)

# 3. Solicitamos la salida completa estandarizada
summary(fit_cfa, standardized = TRUE, fit.measures = TRUE)

# 1. Calculamos el Alfa de Cronbach y el Omega de McDonald de forma directa
fiabilidad_constructos <- compRelSEM(fit_cfa)
print(fiabilidad_constructos)

# 2. Calculamos la Varianza Extraída Promedio (AVE) de forma directa
ave_constructos <- AVE(fit_cfa)
print(ave_constructos)
```
```{r}
lavInspect(fit_cfa, "cov.lv")
```

```{r}

cat("--- ALFA DE CRONBACH DE LOS 4 CONSTRUCTOS REALES ---\n")

# 1. Alfa de Conciencia Ambiental
cat("\nConciencia Ambiental:\n")
psych::alpha(df_modelo[, c("P13_1_conciencia_ambiental_1", "P13_2_conciencia_ambiental_2", "P13_3_conciencia_ambiental_3")])$total$raw_alpha

# 2. Alfa de Sensibilidad al Precio
cat("\nSensibilidad al Precio:\n")
psych::alpha(df_modelo[, c("P4_1_sensib_precio_1", "P4_2_sensib_precio_2", "P4_3_sensib_precio_3", "P4_4_sensib_precio_4")])$total$raw_alpha

# 3. Alfa de Gratificación Inmediata
cat("\nGratificación Inmediata:\n")
psych::alpha(df_modelo[, c("P3_1_grat_inmed_1", "P3_2_grat_inmed_2", "P3_3_grat_inmed_3")])$total$raw_alpha

# 4. Alfa de Mala Conciencia
cat("\nMala Conciencia:\n")
psych::alpha(df_modelo[, c("P12_1_showrooming_1", "P12_2_showrooming_2", "P12_3_showrooming_3")])$total$raw_alpha
```
```{r}
# 1. Filtramos la base de datos seleccionando solo las 4 variables psicológicas estandarizadas
variables_psicologicas <- df_modelo[, c("z_conciencia_amb", "z_sensib_precio", "z_gratificacion", "z_mala_conciencia")]

# 2. Ejecutamos la función mágica que calcula todos los descriptivos formales
reporte_descriptivos <- describe(variables_psicologicas)

# 3. Imprimimos la tabla limpia en la consola
print(reporte_descriptivos)
```




# Análisis Bivariado: Explorando la Decisión Inicial

## Matriz de Correlaciones Psicológicas


```{r}
# Extrae la matriz de correlaciones latentes del modelo CFA
lavInspect(fit_cfa, "cor.lv")
```
```{r}
# Guardamos la matriz de correlaciones
matriz_cor <- lavInspect(fit_cfa, "cor.lv")

# Dibujamos el mapa de calor
corrplot(matriz_cor, 
         method = "color", type = "lower", addCoef.col = "black", 
         tl.col = "black", tl.srt = 0, diag = FALSE, 
         col = colorRampPalette(c("#E63946", "white", "#457B9D"))(200), 
         title = "Matriz de Correlación: Perfil Psicológico", mar = c(0,0,2,0))
```



```{r}
df_corr <- df_modelo %>%
  select(Conciencia_ambiental = conciencia_ambiental_media, Sensibilidad_Precio = sensibilidad_precio_media, 
         Gratificación = gratificacion_media, Mala_conciencia = mala_conciencia_media)

corrplot(cor(df_corr, use = "complete.obs"), 
         method = "color", type = "lower", addCoef.col = "black", 
         tl.col = "black", tl.srt = 0, diag = FALSE, 
         col = colorRampPalette(c("#E63946", "white", "#457B9D"))(200), 
         title = "Matriz de Correlación: Perfil Psicológico", mar = c(0,0,2,0))
```

```{r}
colnames(df_corr) <- c(
  "Conciencia ambiental",
  "Sensibilidad precio",
  "Gratificación inmediata",
  "Mala Conciencia"
)
```


```{r}

# Matriz de correlaciones
cor_mat <- cor(df_corr, use = "pairwise.complete.obs")

# Mantener solo triángulo inferior
cor_mat[upper.tri(cor_mat)] <- NA

# Convertir a formato largo
corr_long <- melt(
  cor_mat,
  na.rm = TRUE,
  varnames = c("Variable1", "Variable2"),
  value.name = "r"
)


# Mapa de calor
ggplot(corr_long, aes(x = Variable1, y = Variable2, fill = r)) +
  geom_tile(color = "white") +
  geom_text(aes(label = sprintf("%.3f", r)), size = 4) +
  scale_fill_distiller(
    palette = "RdBu",
    direction = -1,
    limits = c(-1, 1),
    name = "r"
  ) +
  coord_equal() +
  theme_minimal(base_size = 12) +
  theme(
    panel.grid = element_blank(),
    axis.title = element_blank(),
    axis.text.x = element_text(angle = 45, hjust = 1),
    legend.position = "right"
  ) +
  labs(
    title = "Mapa de calor de correlaciones",
    subtitle = "Constructos psicográficos"
  )

```
```{r}
# Definimos las variables continuas que vamos a cruzar
vars_psico <- c("z_conciencia_amb", "z_sensib_precio", "z_gratificacion", "z_mala_conciencia")

# Definimos las variables del modelo completo (psicológicas + target)
vars_modelo <- c(vars_psico, "eleccion_sostenible") 


grafico <- ggpairs(
  df_modelo,
  columns = vars_psico,
  upper = list(continuous = wrap("cor", size = 3)),
  lower = list(continuous = "smooth"),
  diag  = list(continuous = "densityDiag")
) +
  ggtitle("Matriz de dispersión de variables psicográficas")

print(grafico)

```

```{r}
grafico_sexo <- ggpairs(
  df_modelo,
  columns = vars_psico,
  mapping = aes(color = S2_sexo, alpha = 0.4),     
  upper   = list(continuous = wrap("cor", size = 3)),
  lower   = list(continuous = "smooth"),
  diag    = list(continuous = "densityDiag")
) +
  scale_color_manual(values = c("Femenino" = "#E76F51", "Masculino" = "#264653")) +
  scale_fill_manual(values = c("Femenino" = "#E76F51", "Masculino" = "#264653")) +
  ggtitle("Matriz de dispersión de variables psicográficas por sexo")

print(grafico_sexo)

```

```{r}
cat("\n--- 4. Dispersión coloreada por EDAD ---\n")
grafico_edad <- ggpairs(
  df_modelo,
  columns = vars_psico,
  mapping = aes(color = CUOTA_EDAD, alpha = 0.4),     
  upper   = list(continuous = wrap("cor", size = 3)),
  lower   = list(continuous = "smooth"),
  diag    = list(continuous = "densityDiag")
) +
  ggtitle("Matriz de dispersión de variables psicográficas por edad")

print(grafico_edad)

```
```{r}
grafico_gran_ciudad <- ggpairs(
  df_modelo,
  columns = vars_psico,
  mapping = aes(color = as.factor(Gran_Ciudad), alpha = 0.4),     
  upper   = list(continuous = wrap("cor", size = 3.5, fontface = "bold")),
  lower   = list(continuous = "smooth"),
  diag    = list(continuous = "densityDiag")
) +
  scale_color_manual(values = c("1" = "#2A9D8F", "0" = "#E76F51"), labels = c("1" = "Gran Ciudad", "0" = "Municipio Menor")) +
  scale_fill_manual(values = c("1" = "#2A9D8F", "0" = "#E76F51"), labels = c("1" = "Gran Ciudad", "0" = "Municipio Menor")) +
  theme_minimal(base_size = 11) +
  theme(
    panel.grid.minor = element_blank(),
    strip.text = element_text(face = "bold", size = 9),
    plot.title = element_text(face = "bold", size = 13),
    legend.title = element_blank() 
  ) +
  labs(
    title ="Matriz de dispersión de variables psicográficas por tamaño de municipio",
    subtitle = "Gran Ciudad (1) vs. Mediana/Pequeña (0)"
  )

# Imprimimos el gráfico libre de errores
print(grafico_gran_ciudad)

```


## Cruces Sociodemográficos vs. Comportamiento


```{r}
cat("\nGRÁFICO MEKKO: EDAD VS ELECCIÓN SOSTENIBLE ---\n")
# 1) Calculamos N y peso de cada grupo de edad
peso_edad <- df_modelo %>%
  filter(!is.na(CUOTA_EDAD), !is.na(eleccion_sostenible_factor)) %>%
  count(CUOTA_EDAD) %>%
  rename(N_edad = n) %>%
  mutate(w_edad = N_edad / sum(N_edad))

# 2) Calculamos % de compra verde dentro de cada grupo
pct_edad <- df_modelo %>%
  filter(!is.na(CUOTA_EDAD), !is.na(eleccion_sostenible_factor)) %>%
  count(CUOTA_EDAD, eleccion_sostenible_factor) %>%
  group_by(CUOTA_EDAD) %>%
  mutate(pct = n / sum(n) * 100) %>%
  ungroup() %>%
  left_join(peso_edad, by = "CUOTA_EDAD")

# 3) Graficamos con anchura proporcional
plot_mekko_edad <- ggplot(pct_edad, aes(x = CUOTA_EDAD, y = pct, fill = eleccion_sostenible_factor, width = w_edad)) +
  geom_col(position = "stack", color = "white", alpha = 0.9) +
  geom_text(aes(label = sprintf("%1.0f%%\n(n = %d)", pct, n)),
            position = position_stack(vjust = 0.5), size = 3.5, fontface = "bold", color = "black") +
  scale_y_continuous(expand = c(0, 0)) +
  scale_fill_manual(values = c("Domicilio (No Sost.)" = "#E63946", "Física/C&C (Sost.)" = "#3CB371")) +
  labs(
  title = "Elección sostenible según tramo de edad",
  subtitle = "La anchura de cada barra es proporcional al tamaño muestral",
  x = "Tramo de edad",
  y = "Porcentaje de elección",
  fill = "Canal elegido"
  )+
  theme_minimal() +
  theme(plot.title = element_text(face = "bold"), legend.position = "bottom")

print(plot_mekko_edad)

cat("\nGRÁFICO MEKKO: GÉNERO VS ELECCIÓN SOSTENIBLE ---\n")
peso_gen <- df_modelo %>%
  filter(!is.na(S2_sexo), !is.na(eleccion_sostenible_factor)) %>%
  count(S2_sexo) %>% rename(N_gen = n) %>% mutate(w_gen = N_gen / sum(N_gen))

pct_gen <- df_modelo %>%
  filter(!is.na(S2_sexo), !is.na(eleccion_sostenible_factor)) %>%
  count(S2_sexo, eleccion_sostenible_factor) %>%
  group_by(S2_sexo) %>% mutate(pct = n / sum(n) * 100) %>% ungroup() %>%
  left_join(peso_gen, by = "S2_sexo")

plot_mekko_gen <- ggplot(pct_gen, aes(x = S2_sexo, y = pct, fill = eleccion_sostenible_factor, width = w_gen)) +
  geom_col(position = "stack", color = "white", alpha = 0.9) +
  geom_text(aes(label = sprintf("%1.0f%%\n(n = %d)", pct, n)),
            position = position_stack(vjust = 0.5), size = 3.5, fontface = "bold", color = "black") +
  scale_y_continuous(expand = c(0, 0)) +
  scale_fill_manual(values = c("Domicilio (No Sost.)" = "#E63946", "Física/C&C (Sost.)" = "#3CB371")) +
  labs(
    x     = "Sexo",
    y     = "Porcentaje de elección",
    fill  = "Canal elegido:",
    title = "Elección sostenible según sexo",
    subtitle = "La anchura de cada barra es proporcional al tamaño muestral",
   ) +
  theme_minimal() +
  theme(plot.title = element_text(face = "bold"), legend.position = "bottom")

print(plot_mekko_gen)

```

```{r}
cat("\nGRÁFICO MEKKO DOBLE: EDAD x GÉNERO ---\n")
# 1) Peso de cada combinación
peso_ge <- df_modelo %>%
  filter(!is.na(S2_sexo), !is.na(CUOTA_EDAD), !is.na(eleccion_sostenible_factor)) %>%
  count(S2_sexo, CUOTA_EDAD) %>%
  rename(N_ge = n) %>%
  mutate(w_ge = N_ge / sum(N_ge))

# 2) % dentro de cada celda
pct_ge <- df_modelo %>%
  filter(!is.na(S2_sexo), !is.na(CUOTA_EDAD), !is.na(eleccion_sostenible_factor)) %>%
  count(S2_sexo, CUOTA_EDAD, eleccion_sostenible_factor) %>%
  group_by(S2_sexo, CUOTA_EDAD) %>%
  mutate(pct = n / sum(n) * 100) %>%
  ungroup() %>%
  left_join(peso_ge, by = c("S2_sexo", "CUOTA_EDAD"))

# 3) Gráfico
plot_mekko_doble <- ggplot(pct_ge, aes(x = interaction(CUOTA_EDAD, S2_sexo, sep = "\n"), 
                   y = pct, fill = eleccion_sostenible_factor, width = w_ge)) +
  geom_col(position = "stack", color = "white", alpha = 0.9) +
  geom_text(aes(label = sprintf("%1.0f%%\n(n = %d)", pct, n)),
            position = position_stack(vjust = 0.5), size = 3, fontface = "bold", color = "black") +
  scale_y_continuous(expand = c(0, 0)) +
  scale_fill_manual(values = c("Domicilio (No Sost.)" = "#E63946", "Física/C&C (Sost.)" = "#3CB371")) +
  labs(
    x     = "Grupo de edad y sexo",
    y = "Porcentaje de elección",
    fill = "Canal elegido",
    title = "Elección sostenible según sexo y edad",
    subtitle = "La anchura de cada barra es proporcional a la anchura muestral",
  )  +
  theme_minimal() +
  theme(plot.title = element_text(face = "bold"), legend.position = "bottom",
        axis.text.x = element_text(hjust = 0.5))

print(plot_mekko_doble)


# 1) Calculamos el peso de cada combinación triple con la nueva variable
peso_tripleta <- df_modelo %>%
  filter(!is.na(S2_sexo), !is.na(CUOTA_EDAD), !is.na(Gran_Ciudad), !is.na(eleccion_sostenible_factor)) %>%
  count(S2_sexo, CUOTA_EDAD, Gran_Ciudad) %>%
  rename(N_trip = n) %>%
  mutate(w_trip = N_trip / sum(N_trip))

# 2) Calculamos los porcentajes de elección dentro de cada nicho
pct_tripleta <- df_modelo %>%
  filter(!is.na(S2_sexo), !is.na(CUOTA_EDAD), !is.na(Gran_Ciudad), !is.na(eleccion_sostenible_factor)) %>%
  count(S2_sexo, CUOTA_EDAD, Gran_Ciudad, eleccion_sostenible_factor) %>%
  group_by(S2_sexo, CUOTA_EDAD, Gran_Ciudad) %>%
  mutate(pct = n / sum(n) * 100) %>%
  ungroup() %>%
  # Unimos los pesos para que el ancho de las columnas sea proporcional al tamaño real del nicho
  left_join(peso_tripleta, by = c("S2_sexo", "CUOTA_EDAD", "Gran_Ciudad")) %>%
  # Recodificamos los niveles de Gran_Ciudad para que el gráfico quede perfectamente etiquetado
  mutate(Gran_Ciudad_Label = factor(Gran_Ciudad, 
                                    levels = c(0, 1), 
                                    labels = c("Ciutad Mediana/Pequeña", "Gran Ciudad")))


# 3) Generamos el Gráfico Facetado Limpio
plot_mekko_triple <- ggplot(pct_tripleta,
       aes(x = Gran_Ciudad_Label, y = pct, fill = eleccion_sostenible_factor, width = w_trip)) +
  geom_col(position = "stack", color = "white", alpha = 0.9) +
  # Etiquetas de porcentaje e individuales dentro de las barras
  geom_text(aes(label = sprintf("%1.0f%%\n(n = %d)", pct, n)),
            position = position_stack(vjust = 0.5), size = 2.5, fontface = "bold", color = "black") +
   facet_grid(rows = vars(S2_sexo), cols = vars(CUOTA_EDAD), 
             scales = "free_x", space = "free_x", switch = "y") +
  scale_y_continuous(expand = c(0, 0)) +
  scale_fill_manual(values = c("Domicilio (No Sost.)" = "#E63946", "Física/C&C (Sost.)" = "#3CB371")) +
  labs(
    x     = "Tramo de edad y tamaño del municipio",
    y = "Porcentaje de elección",
    fill = "Canal elegido",
    title = "Elección sostenible según sexo y edad",
    subtitle = "La anchura de cada barra es proporcional a la anchura muestral",
  )  +
  theme_minimal() +
  theme(
    plot.title = element_text(face = "bold", size = 13, margin = margin(b=5)),
    plot.subtitle = element_text(size = 9, color = "gray30", margin = margin(b=10)),
    legend.position = "bottom",
    axis.text.x        = element_text(angle = 0, hjust = 0.5, size = 8.5, face = "plain", color = "black"),
    strip.placement    = "outside",
    strip.background   = element_blank(),
    strip.text.x       = element_text(face = "bold", size = 10, color = "black"),
    strip.text.y.left  = element_text(face = "bold", angle = 0, size = 10, color = "black"),
    panel.grid.major.x = element_blank(),
    panel.grid.minor  = element_blank(),
    panel.spacing      = unit(1, "lines") 
  )

print(plot_mekko_triple)

```


```{r}
cat("\nGRÁFICO MEKKO: GRAN CIUDAD VS ELECCIÓNn")

# 1) Calculamos el N y el peso proporcional de cada categoría de la variable dicotómica
peso_pob <- df_modelo %>%
  filter(!is.na(Gran_Ciudad), !is.na(eleccion_sostenible_factor)) %>%
  count(Gran_Ciudad) %>%
  rename(N_pob = n) %>%
  mutate(w_pob = N_pob / sum(N_pob))

# 2) Calculamos los porcentajes de elección dentro de cada tipo de entorno
pct_pob <- df_modelo %>%
  filter(!is.na(Gran_Ciudad), !is.na(eleccion_sostenible_factor)) %>%
  count(Gran_Ciudad, eleccion_sostenible_factor) %>%
  group_by(Gran_Ciudad) %>%
  mutate(pct = n / sum(n) * 100) %>%
  ungroup() %>%
  # Cruzamos los datos con los pesos calculados
  left_join(peso_pob, by = "Gran_Ciudad") %>%
  mutate(Gran_Ciudad_Label = factor(Gran_Ciudad, 
                                    levels = c(0, 1), 
                                    labels = c("Ciudad Med./Pequeña", "Gran Ciudad")))

# 3) Graficamos el Mosaico con anchos proporcionales reales
plot_mekko_pob <- ggplot(pct_pob, aes(x = Gran_Ciudad_Label, y = pct, fill = eleccion_sostenible_factor, width = w_pob)) +
  geom_col(position = "stack", color = "white", alpha = 0.9) +
  # Añadimos los porcentajes y las frecuencias absolutas (n) centradas en los bloques
  geom_text(aes(label = sprintf("%1.1f%%\n(n = %d)", pct, n)),
            position = position_stack(vjust = 0.5), size = 3.5, fontface = "bold", color = "black") +
  scale_y_continuous(expand = c(0, 0)) +
  scale_fill_manual(values = c("Domicilio (No Sost.)" = "#E63946", "Física/C&C (Sost.)" = "#3CB371")) +
  labs(
    x     = "Tamaño del municipio",
    y     = "Porcentaje de Elección de Canal",
    fill  = "Canal Elegido:",
    title = "Elección sostenible según tamaño del municipio",
    subtitle = "La anchura de cada barra es proporcional al tamaño muestral",
   ) +
  theme_minimal() +
  theme(
    plot.title = element_text(face = "bold", size = 13, margin = margin(b=5)),
    plot.subtitle = element_text(size = 9, color = "gray30", margin = margin(b=12)),
    legend.position = "bottom",
    axis.text.x = element_text(angle = 0, hjust = 0.5, size = 9, face = "plain", color = "black"),
    axis.text.y = element_text(size = 9, color = "black"),
    panel.grid.major.x = element_blank(),
    panel.grid.minor = element_blank()
  )

# Desplegar el gráfico limpio en pantalla
print(plot_mekko_pob)

```


## Contrastes de Hipótesis Base


```{r}
cat("\n--- Chi-Cuadrado: Género vs ELECCIÓN SOSTENIBLE ---\n")
tabla_genero <- table(df_modelo$S2_sexo, df_modelo$eleccion_sostenible_factor)
print(chisq.test(tabla_genero))

cat("\n--- Chi-Cuadrado: Edad vs ELECCIÓN SOSTENIBLE ---\n")
tabla_edad <- table(df_modelo$CUOTA_EDAD, df_modelo$eleccion_sostenible_factor)
print(chisq.test(tabla_edad))

cat("\n--- Chi-Cuadrado: Tamaño Poblacional vs ELECCIÓN SOSTENIBLE ---\n")
tabla_poblacion <- table(droplevels(df_modelo$S3_poblacion), df_modelo$eleccion_sostenible_factor)
print(chisq.test(tabla_poblacion))

cat("\n--- Chi-Cuadrado: Gran Ciudad vs ELECCIÓN SOSTENIBLE ---\n")
tabla_poblacion <- table((df_modelo$Gran_Ciudad), df_modelo$eleccion_sostenible_factor)
print(chisq.test(tabla_poblacion))

# PRUEBAS T-STUDENT Y ANOVA
cat("\n--- T-STUDENT: GÉNERO VS CONCIENCIA AMBIENTAL ---\n")
df_tstudent <- df_modelo %>% filter(S2_sexo %in% c("Femenino", "Masculino"))
print(t.test(conciencia_ambiental_media ~ S2_sexo, data = df_tstudent))

cat("\n--- T-STUDENT: GÉNERO VS IMPACIENCIAL ---\n")
print(t.test(gratificacion_media ~ S2_sexo, data = df_tstudent))

cat("\n--- T-STUDENT: GÉNERO VS SHOWROOMING ---\n")
print(t.test(mala_conciencia_media ~ S2_sexo, data = df_tstudent))

cat("\n--- T-STUDENT: GÉNERO VS SENSIBILIDAD PRECIO ---\n")
print(t.test(sensibilidad_precio_media ~ S2_sexo, data = df_tstudent))

cat("\n--- ANOVA: EDAD VS CONCIENCIA AMBIENTAL ---\n")
print(summary(aov(conciencia_ambiental_media ~ CUOTA_EDAD, data = df_modelo)))

cat("\n--- ANOVA: EDAD VS IMPACIENCIA ---\n")
print(summary(aov(gratificacion_media ~ CUOTA_EDAD, data = df_modelo)))

cat("\n--- ANOVA: EDAD VS SHOWROOMING ---\n")
print(summary(aov(mala_conciencia_media ~ CUOTA_EDAD, data = df_modelo)))

cat("\n--- ANOVA: EDAD VS SENSIBILIDAD PRECIO ---\n")
print(summary(aov(sensibilidad_precio_media ~ CUOTA_EDAD, data = df_modelo)))

cat("\n--- ANOVA: TAMAÑO POBLACIONAL VS CONCIENCIA AMBIENTAL ---\n")
df_pob <- df_modelo %>% filter(!is.na(S3_poblacion) & S3_poblacion != "No lo sé") %>% mutate(S3_poblacion = droplevels(factor(S3_poblacion)))
print(summary(aov(conciencia_ambiental_media ~ S3_poblacion, data = df_pob)))

cat("\n--- ANOVA: TAMAÑO POBLACIONAL VS IMPACIENCIA ---\n")
print(summary(aov(gratificacion_media ~ S3_poblacion, data = df_pob)))

cat("\n--- ANOVA: TAMAÑO POBLACIONAL VS SHOWROOMING ---\n")
print(summary(aov(mala_conciencia_media ~ S3_poblacion, data = df_pob)))

cat("\n--- ANOVA: TAMAÑO POBLACIONAL VS SENSIBILIDAD PRECIO ---\n")
print(summary(aov(sensibilidad_precio_media ~ S3_poblacion, data = df_pob)))
```

## Intensidad de la Intención de Compra

```{r}
# ANÁLISIS DE LA INTENSIDAD DE COMPRA (PREGUNTA 6) VS PSICOLOGÍA

cat("\n--- CORRELACIONES: PSICOLOGÍA VS INTENCIÓN (LIKERT 1-7) ---\n")
# Seleccionamos las variables psicológicas y las intenciones (P6)
df_correlacion_p6 <- df_modelo %>%
  select(
    `1. Conciencia Ambiental` = conciencia_ambiental_media,
    `2. Impaciencia` = gratificacion_media,
    `3. Sensibilidad Precio` = sensibilidad_precio_media,
    `4. Culpa por Showrooming` = mala_conciencia_media,
    `Intención Tienda (P6_1)` = P6_1_intencion_tienda,
    `Intención C&C (P6_2)` = P6_2_intencion_cc,
    `Intención Domicilio (P6_3)` = P6_3_intencion_online
  )

# Calculamos la matriz de correlación (usamos pairwise para ignorar los NAs del C&C en escenarios A y B)
matriz_p6 <- cor(df_correlacion_p6, use = "pairwise.complete.obs")
print(round(matriz_p6[1:4, 5:7], 3)) # Mostramos solo el cruce que nos interesa
```


```{r}
# GRÁFICO DE BARRAS: INTENCIÓN MEDIA POR ESCENARIO EXPERIMENTAL

# Calculamos las medias de P6 para cada uno de los 4 escenarios
df_p6_medias <- df_modelo %>%
  group_by(escenario_id) %>%
  summarise(
    `Tienda Física` = mean(P6_1_intencion_tienda, na.rm = TRUE),
    `Click & Collect` = mean(P6_2_intencion_cc, na.rm = TRUE),
    `Envío Domicilio` = mean(P6_3_intencion_online, na.rm = TRUE)
  ) %>%
  pivot_longer(cols = -escenario_id, names_to = "Canal", values_to = "Media_Intencion") %>%
  # Quitamos los NAs que salen en C&C para los escenarios A y B
  filter(!is.na(Media_Intencion))


# Dibujamos el gráfico comparativo
plot_p6_escenarios <- ggplot(df_p6_medias, aes(x = escenario_id, y = Media_Intencion, fill = Canal)) +
  geom_col(position = position_dodge(width = 0.8), color = "black", alpha = 0.85, width = 0.7) +
  geom_text(aes(label = round(Media_Intencion, 2)), 
            position = position_dodge(width = 0.8), vjust = -0.5, fontface = "bold", size = 3.5) +
  scale_fill_manual(values = c("Tienda Física" = "#E9C46A", "Click & Collect" = "#2A9D8F", "Envío Domicilio" = "#E63946")) +
  scale_y_continuous(limits = c(0, 7), breaks = 1:7) +
  labs(
    title = "Intensidad de la Intención de Compra por Escenario",
    subtitle = "Puntuación media en escala Likert (1-7)",
    x = "Escenario Experimental (A, B, C, D)",
    y = "Intención Media (P6)",
    fill = "Canal Evaluado:"
  ) +
  theme_minimal() +
  theme(plot.title = element_text(face = "bold", size = 14), legend.position = "top")

print(plot_p6_escenarios)



```

# Comportamiento Ecológico y Flujo de Persuasión 

## Mapeo del Flujo de Decisión.

```{r}
# PREPARAR DATOS PARA EL GRÁFICO (Origen, Destino y Conteo)

df_flujo <- df_modelo %>%
  filter(!is.na(perfil_persuasion_detallado)) %>% # Quitamos NAs por seguridad
  mutate(
    # Definimos la FASE 1: ¿Qué eligieron al principio de todo?
    Fase1 = case_when(
      P5_eleccion_canal == "1" ~ "Inicio: Tienda",
      escenario_id %in% c("C", "D") & P5_eleccion_canal == "2" ~ "Inicio: C&C",
      (escenario_id %in% c("A", "B") & P5_eleccion_canal == "2") | 
      (escenario_id %in% c("C", "D") & P5_eleccion_canal == "3") ~ "Inicio: Domicilio",
      TRUE ~ "Otro"
    ),
    # La FASE 2 es la variable creada
    Fase2 = perfil_persuasion_detallado
  ) %>%
  # Agrupamos y contamos cuántos hacen cada ruta
  group_by(Fase1, Fase2) %>%
  summarise(n = n(), .groups = "drop")


df_flujo <- df_flujo %>%
  mutate(Fase2 = case_when(
    Fase2 == "3. Persuadidos a C&C Lento (Súper-Eco)" ~ "3. Persuadidos a C&C Lento",
    TRUE ~ Fase2
  ))

# DIBUJAR EL GRÁFICO (Alluvial Plot)

flujo <- ggplot(df_flujo, aes(axis1 = Fase1, axis2 = Fase2, y = n)) +
  # Dibujamos las "olas" o flujos coloreados por donde empezaron
  geom_alluvium(aes(fill = Fase1), width = 1/3, alpha = 0.6) +
  # Dibujamos las cajas blancas
  geom_stratum(width = 1/3, fill = "white", color = "black") +
  # Añadimos el texto con el nombre de la categoría y el número de personas (n)
  geom_text(
  stat = "stratum",
  aes(label = case_when(
    after_stat(count) >= 15 ~ paste0(after_stat(stratum),
                                     "\n(n = ", after_stat(count), ")"),
    TRUE ~ as.character(after_stat(stratum))
  )),
  size = 3,
  fontface = "bold"
) +
  # Colores para la fase inicial
  scale_fill_manual(values = c("Inicio: Domicilio" = "#E63946", "Inicio: C&C" = "#F4A261", "Inicio: Tienda" = "#2A9D8F")) +
  scale_x_discrete(limits = c("Elección Inicial", "Decisión Final tras Persuasión"), expand = c(.1, .1)) +
  labs(
    title = "Evolución de la elección del canal de entrega tras la intervención ambiental",
    y = "Número de Consumidores"
  ) +
  theme_minimal() +
  theme(legend.position = "none", panel.grid = element_blank(), axis.text.y = element_blank(),plot.title = element_text(face = "bold", size = 14),)

print(flujo)

```



## El Perfil del Persuadido

```{r}
# TEST DE MCNEMAR (ANÁLISIS INTRA-SUJETO)

# Extraemos solo el primer carácter (el número del 1 al 5) para que sea a prueba de fallos
grupo_perfil <- substr(df_modelo$perfil_persuasion_detallado, 1, 1)

# 1. ANTES DE LA PERSUASIÓN: 
# Solo eran sostenibles los del grupo "1" (Tienda o C&C a la primera).
Antes <- ifelse(grupo_perfil == "1", "Sostenible", "Domicilio")

# 2. DESPUÉS DE LA PERSUASIÓN:
# Son sostenibles los que ya lo eran (1), los que cambiaron de canal (2 y 3) 
# y los que aceptaron el retraso ecológico en casa (4)
Despues <- ifelse(grupo_perfil %in% c("1", "2", "3", "4"), "Sostenible", "Domicilio")

# 3. CREAR TABLA FORZANDO EL ORDEN
Antes <- factor(Antes, levels = c("Domicilio", "Sostenible"))
Despues <- factor(Despues, levels = c("Domicilio", "Sostenible"))

tabla_mcnemar <- table(Antes = Antes, Despues = Despues)

# 4. IMPRIMIR RESULTADOS
cat("\n--- TABLA DE TRANSICIÓN 2x2 ---\n")
print(tabla_mcnemar)

cat("\n--- TEST DE MCNEMAR ---\n")
print(mcnemar.test(tabla_mcnemar))
```
```{r}
# TEST DE PROPORCIONALIDAD: ACEPTACIÓN DEL RETRASO ECOLÓGICO (7 DÍAS)

# 1. Definición de la muestra basada en las frecuencias reales extraídas
n_persuandidos <- 133  # Total de sujetos convertidos por el nudge
x_espera_7d    <- 96   # Persuados a Esperar Domicilio (76) + C&C Lento (20)

# 2. Cálculo descriptivo de la proporción muestral (p-gorro)
p_hat <- x_espera_7d / n_persuandidos
cat("Proporción muestral observada (p-gorro):", round(p_hat, 4), 
    "(", round(p_hat * 100, 2), "%)\n")

# 3. Ejecución del Test de Proporcionalidad de una muestra
test_proporcionalidad <- prop.test(
  x = x_espera_7d, 
  n = n_persuandidos, 
  p = 0.50, 
  alternative = "greater", 
  correct = TRUE # Aplicamos la corrección de continuidad de Yates para mayor robustez
)

# 4. Visualización completa del output estadístico
print(test_proporcionalidad)
```


```{r}
# ANÁLISIS BIVARIANTE: ANOVA 

# 1. Excluimos a los que ya eran sostenibles desde el principio
df_anova <- df_modelo %>%
  filter(!perfil_persuasion_detallado %in% c("1. Sostenible a la 1a", NA)) %>%
  mutate(perfil_persuasion_detallado = as.factor(perfil_persuasion_detallado))

cat("\n--- 1. ANOVA: CONCIENCIA AMBIENTAL MEDIA ---\n")
anova_conciencia <- aov(conciencia_ambiental_media ~ perfil_persuasion_detallado, data = df_anova)
print(summary(anova_conciencia))

cat("\n--- 2. ANOVA: MALA CONCIENCIA MEDIA ---\n")
anova_mala_conciencia <- aov(mala_conciencia_media ~ perfil_persuasion_detallado, data = df_anova)
print(summary(anova_mala_conciencia))

cat("\n--- 3. ANOVA: GRATIFICACIÓN INMEDIATA MEDIA ---\n")
anova_gratificacion <- aov(gratificacion_media ~ perfil_persuasion_detallado, data = df_anova)
print(summary(anova_gratificacion))

cat("\n--- 4. ANOVA: SENSIBILIDAD AL PRECIO MEDIA ---\n")
anova_sensib_precio <- aov(sensibilidad_precio_media ~ perfil_persuasion_detallado, data = df_anova)
print(summary(anova_sensib_precio))



```

```{r}
cat("\n--- PRUEBA DE TUKEY ---\n")
tukey_conciencia <- TukeyHSD(anova_conciencia)
print(tukey_conciencia)
```


```{r}
df_intra <- df_anova
```



```{r}
# DEMOGRAFÍA VS PERSUASIÓN (PRUEBAS CHI-CUADRADO)

cat("\n--- 1. CHI-CUADRADO: GÉNERO VS PERSUASIÓN ---\n")
df_tstudent <- df_intra %>% filter(S2_sexo %in% c("Femenino", "Masculino"))
tabla_sexo <- table(df_tstudent$S2_sexo, df_tstudent$perfil_persuasion_detallado)
print(chisq.test(tabla_sexo))

cat("\n--- 2. CHI-CUADRADO: EDAD (CUOTA) VS PERSUASIÓN ---\n")
tabla_edad <- table(df_intra$CUOTA_EDAD, df_intra$perfil_persuasion_detallado)
# Aviso: Si hay rangos de edad con muy poca gente, R te dará un "Warning" aquí. 
# Es normal, ignóralo o agrupa edades si es necesario.
print(chisq.test(tabla_edad))

cat("\n--- 3. CHI-CUADRADO: TAMAÑO POBLACIONAL VS PERSUASIÓN ---\n")
df_pob <- df_intra %>% 
  filter(!is.na(S3_poblacion) & S3_poblacion != "No lo sé") %>% 
  mutate(S3_poblacion = droplevels(factor(S3_poblacion)))

tabla_pob <- table(df_pob$Gran_Ciudad, df_pob$perfil_persuasion_detallado)
print(chisq.test(tabla_pob))
```
```{r}
# ==============================================================================
# TFG: ANÁLISIS AGREGADO DE CHI-CUADRADO (PERSUADIDOS VS. RESISTENTES)
# ==============================================================================
library(dplyr)

cat("\n[INFO] Recodificando la variable de persuasión en formato binario...\n")

# Creamos la macro-variable binaria
df_intra_agregado <- df_intra %>%
  mutate(
    macro_persuasion = case_when(
      perfil_persuasion_detallado == "5. Resistentes Absolutos" ~ "Resistente",
      TRUE                                        ~ "Persuadido" # Agrupa todos los perfiles sostenibles
    )
  )

# --- 1. CHI-CUADRADO: GÉNERO VS PERSUASIÓN AGREGADA ---
cat("\n--- 1. CHI-CUADRADO: GÉNERO VS PERSUASIÓN (AGREGADO) ---\n")
df_genero_limpio <- df_intra_agregado %>% filter(S2_sexo %in% c("Femenino", "Masculino"))
tabla_sexo_agregado <- table(df_genero_limpio$S2_sexo, df_genero_limpio$macro_persuasion)

print(tabla_sexo_agregado) # Muestra la tabla de frecuencias brutas para control
print(chisq.test(tabla_sexo_agregado))


# --- 2. CHI-CUADRADO: EDAD (CUOTA) VS PERSUASIÓN AGREGADA ---
cat("\n--- 2. CHI-CUADRADO: EDAD (CUOTA) VS PERSUASIÓN (AGREGADO) ---\n")
tabla_edad_agregado <- table(df_intra_agregado$CUOTA_EDAD, df_intra_agregado$macro_persuasion)

print(tabla_edad_agregado)
print(chisq.test(tabla_edad_agregado))


# --- 3. CHI-CUADRADO: TAMAÑO POBLACIONAL (GRAN CIUDAD) VS PERSUASIÓN AGREGADA ---
cat("\n--- 3. CHI-CUADRADO: GRAN CIUTAT VS PERSUASIÓN (AGREGADO) ---\n")
tabla_pob_agregado <- table(df_intra_agregado$Gran_Ciudad, df_intra_agregado$macro_persuasion)

print(tabla_pob_agregado)
print(chisq.test(tabla_pob_agregado))
```



```{r}
# AUDITORÍA DE MUESTRA PARA EL MODELO DE PERSUASIÓN

cat("\n--- DISTRIBUCIÓN ABSOLUTA DE LA EDAD EN LA SUBMUESTRA ---\n")

tabla_auditoria <- table(df_intra$CUOTA_EDAD, df_intra$perfil_persuasion_detallado)
print(addmargins(tabla_auditoria))

print(round(prop.table(tabla_edad, margin = 1) * 100, 2))

tabla_auditoria <- table(df_intra$S3_poblacion, df_intra$perfil_persuasion_detallado)
print(addmargins(tabla_auditoria))

print(round(prop.table(tabla_edad, margin = 1) * 100, 2))
```

# Modelo Predictivo 1: Elección Inicial

## Especificación y Selección del Modelo 

```{r}
df_modelo <- df_modelo %>%
  mutate(
    target = as.numeric(eleccion_sostenible), 
    precio_caro = ifelse(escenario_id %in% c("B", "D"), 1, 0),
    ofrece_cc = ifelse(escenario_id %in% c("C", "D"), 1, 0),
  ) %>%
  drop_na(target, precio_caro, ofrece_cc)

# 1. Definimos el modelo completo con todas las variables candidatas
modelo_completo <- glm(target ~ precio_caro + 
                         ofrece_cc +
                         z_conciencia_amb + 
                         z_sensib_precio + 
                         z_gratificacion + 
                         z_mala_conciencia +
                       # Variables demográficas de control
                       CUOTA_EDAD + S2_sexo + Gran_Ciudad +
                       
                        z_gratificacion:CUOTA_EDAD +   
                        z_conciencia_amb:CUOTA_EDAD +  
                        z_mala_conciencia:S2_sexo + 
                         
                      precio_caro:z_sensib_precio,  
                       family = binomial(link = "logit"), 
                       data = df_modelo)

# 2. Ejecutamos el algoritmo Stepwise en ambas direcciones (Both ways)
modelo_step_both <- step(modelo_completo, direction = "both", trace = 1)

# 3. Visualizamos el modelo final ganador seleccionado por el AIC
summary(modelo_step_both)

# 4. Extraemos las Odds Ratios del modelo final
exp(coef(modelo_step_both))
```




```{r}
# GRÁFICO DE INTERACCIÓN: IMPACIENCIA x EDAD

# 1. Calculamos las predicciones marginales
preds_interaccion <- ggpredict(
  modelo_step_both, 
  terms = c("z_gratificacion [all]", "CUOTA_EDAD")
)

# 2. Dibujamos el gráfico
plot_interaccion <- ggplot(preds_interaccion, aes(x = x, y = predicted, color = group, fill = group)) +
  geom_line(linewidth = 1.2) +
  geom_ribbon(aes(ymin = conf.low, ymax = conf.high), alpha = 0.2, color = NA) +
  
  scale_color_manual(values = c("18-30" = "#E63946", "31-50" = "#F4A261", "51-65" = "#2A9D8F")) +
  scale_fill_manual(values = c("18-30" = "#E63946", "31-50" = "#F4A261", "51-65" = "#2A9D8F")) +
  
  scale_y_continuous(labels = scales::percent_format(accuracy = 1)) +
  
  labs(
  title = "Efecto moderador de la edad sobre la relación entre gratificación inmediata y elección sostenible",
  x = "Gratificación inmediata (z-score)",
  y = "Probabilidad estimada de elección sostenible",
  color = "Grupo de edad",
  fill = "Grupo de edad"
)+
  theme_minimal() +
  theme(
    plot.title = element_text(face = "bold", size = 14),
    legend.position = "bottom"
  )

print(plot_interaccion)

```




```{r}
cat("\n--- PRUEBA DE HOSMER-LEMESHOW (CALIBRACIÓN DEL MODELO) ---\n")
prueba_hl <- hoslem.test(modelo_step_both$y, fitted(modelo_step_both), g = 10)
print(prueba_hl)
```
## Análisis de Coeficientes Estandarizados (Forest Plot).

```{r}
# FOREST PLOT DEL MODELO 1

coef_resumen <- as.data.frame(summary(modelo_step_both)$coefficients)
coef_resumen$Variable <- rownames(coef_resumen)

df_forest <- coef_resumen %>%
  filter(Variable != "(Intercept)") %>%
  rename(Estimacion = Estimate, SE = `Std. Error`, p_valor = `Pr(>|z|)`) %>%
  mutate(
    Limite_Inf = Estimacion - 1.96 * SE, Limite_Sup = Estimacion + 1.96 * SE,
    Significativo = case_when(
      p_valor < 0.05 ~ "Sí (p < 0.05)",
      p_valor < 0.10 ~ "Tendencia (p < 0.10)",
      TRUE ~ "No (p > 0.05)"
    ),
    Nombre_Limpio = case_when( Variable == "ofrece_cc" ~ "Disponibilidad de Click-and-Collect", Variable == "precio_caro" ~ "Diferencia de precio (+20 €)", Variable == "z_mala_conciencia" ~ "Mala conciencia showrooming (Z)", Variable == "z_gratificacion" ~ "Gratificación inmediata (Z)", Variable == "z_sensib_precio" ~ "Sensibilidad al precio (Z)", Variable == "z_conciencia_amb" ~ "Conciencia ambiental (Z)", TRUE ~ Variable )
  )

forest <- ggplot(df_forest, aes(x = reorder(Nombre_Limpio, Estimacion), y = Estimacion, color = Significativo)) +
  geom_hline(yintercept = 0, linetype = "dashed", color = "black", linewidth = 1) +
  geom_pointrange(aes(ymin = Limite_Inf, ymax = Limite_Sup), size = 1.2, linewidth = 1.5) +
  coord_flip() +
  scale_color_manual(values = c("No (p > 0.05)" = "grey60", "Tendencia (p < 0.10)" = "#E9C46A", "Sí (p < 0.05)" = "#2A9D8F")) +
  labs( title = "Coeficientes estimados del Modelo 1", subtitle = "Intervalos de confianza al 95%", x = "", y = expression(beta), color = "Significación" ) +
  theme_minimal() + theme(plot.title = element_text(face = "bold", size = 14),axis.text.y = element_text(face = "bold", size = 10, color = "black"), legend.position = "bottom")

print(forest)


```


## Capacidad Predictiva (Curva ROC, AUC y Matriz de Confusión).

```{r}
# BONDAD DE AJUSTE (ROC, CONFUSIÓN Y MÉTRICAS)

df_modelo$prob_final <- predict(modelo_step_both, type = "response")
roc_obj <- roc(response = df_modelo$target, predictor = df_modelo$prob_final)

pdf(file = "figures/fig_5_24_curva_roc_modelo1_cas.pdf", width = 6, height = 5.5)

plot(roc_obj, legacy.axes = TRUE, col = "#2A9D8F", lwd = 3,
     main = paste0("Curva ROC del Modelo 1 (AUC = ", round(auc(roc_obj), 3), ")"))

dev.off()

df_modelo$pred_class <- factor(ifelse(df_modelo$prob_final >= 0.5, 1, 0), levels = c(0, 1))

cat("\n--- MATRIZ DE CONFUSIÓN ---\n")
CrossTable(x = df_modelo$target, y = df_modelo$pred_class, prop.chisq = FALSE, prop.t = FALSE, prop.r = FALSE)

cm <- table(Actual = df_modelo$target, Predicho = df_modelo$pred_class)
TN <- cm["0","0"]; FP <- cm["0","1"]
FN <- cm["1","0"]; TP <- cm["1","1"]
  
accuracy    <- (TP + TN) / sum(cm)
sensitivity <- TP / (TP + FN) 
specificity <- TN / (TN + FP) 
precision   <- TP / (TP + FP)
f1_score    <- 2 * precision * sensitivity / (precision + sensitivity)

cat("\n--- MÉTRICAS DE RENDIMIENTO ---\n")
data.frame(
  Metrica = c("Exactitud Global (Accuracy)", "Sensibilidad (Recall)", "Especificidad", "Precisión", "F1 Score"),
  Valor   = c(accuracy, sensitivity, specificity, precision, f1_score)
)
```

```{r}
#  DIAGNÓSTICO VIF (Multicolinealidad) — Modelo 1

vif_modelo1 <- vif(modelo_step_both)
cat("\n--- VIF DEL MODELO BASE (> 5 = problema, > 10 = grave) ---\n")
print(round(vif_modelo1, 3))

cat("\nVariables con VIF > 5:\n")
print(vif_modelo1[vif_modelo1 > 5])

# VALIDACIÓN CRUZADA K-FOLD (k=10) — Modelo 1
df_modelo$target_factor <- factor(df_modelo$target, 
                                    levels = c(0, 1), 
                                    labels = c("NoSost", "Sost"))

# Configuración del control: 10-fold, repetido 3 veces para estabilidad
ctrl <- trainControl(
  method          = "repeatedcv",
  number          = 10,
  repeats         = 3,
  classProbs      = TRUE,
  summaryFunction = twoClassSummary,
  savePredictions = "final"
)

# Entrenamos con los mismos predictores del modelo ganador
modelo_cv1 <- train(
  target_factor ~ precio_caro + ofrece_cc + z_sensib_precio + z_gratificacion + z_mala_conciencia + CUOTA_EDAD + S2_sexo + z_gratificacion:CUOTA_EDAD,
  data    = df_modelo,
  method  = "glm",
  family  = binomial(),
  trControl = ctrl,
  metric  = "ROC"
)

cat("\n--- RESULTADOS K-FOLD (10-fold, 3 repeticiones) ---\n")
print(modelo_cv1$results)

cat("\n--- AUC MEDIA K-FOLD vs AUC MUESTRA COMPLETA ---\n")
cat("AUC k-fold (generalización):", 
    round(modelo_cv1$results$ROC, 3), "\n")
cat("AUC muestra completa (optimista):", 
    round(auc(roc_obj), 3), "\n")
cat("Diferencia (sesgo de sobreajuste):", 
    round(auc(roc_obj) - modelo_cv1$results$ROC, 3), "\n")
```


## Árbol de Decisión CART .

```{r}
# ÁRBOL DE DECISIÓN (CART) - RUTAS DEL CONSUMIDOR
arbol_decision <- rpart(target ~ precio_caro + ofrece_cc + 
                        z_conciencia_amb + z_sensib_precio + 
                        z_gratificacion + z_mala_conciencia + 
                        CUOTA_EDAD + S2_sexo, 
                        data = df_modelo, method = "class", 
                        control = rpart.control(cp = 0.02))

# rpart.plot(arbol_decision, type = 3, extra = 104, fallen.leaves = TRUE, 
           # box.palette = c("#E76F51", "#2A9D8F"), shadow.col = "gray", 
           # main = "Árbol de Decisión: Segmentación del Consumidor Omnicanal")

```


# Modelo Predictivo 2: El Cambio de Opinión

## Especificación del Modelo de Persuasión 

```{r}

df_intra <- df_modelo %>%
  # Quitamos a los que ya eran verdes
  filter(!perfil_persuasion_detallado %in% c("1. Sostenible a la 1a", NA)) %>%
  # Creamos el target dentro del dataframe de forma segura
  mutate(target_persuasion_real = ifelse(perfil_persuasion_detallado == "5. Resistentes Absolutos", 0, 1))

cat("\n--- NUEVA AUDITORÍA DE LA VARIABLE A PREDECIR ---\n")
print(table(df_intra$target_persuasion_real))

df_intra <- df_intra %>%
  # 1. Filtramos a los que no saben dónde viven
  filter(!is.na(S3_poblacion) & S3_poblacion != "No lo se") %>%
  
  # 2. Convertimos el factor a su número de nivel interno (del 1 al 7)
  mutate(S3_num = as.numeric(S3_poblacion))
  
# 3. Lanzamos el modelo con todas las variables
modelo_persuasion_masivo_final <- glm(target_persuasion_real ~ 
                                  precio_caro + ofrece_cc + 
                                  z_conciencia_amb + z_mala_conciencia + 
                                  z_gratificacion + z_sensib_precio +
                                  CUOTA_EDAD + S2_sexo + Gran_Ciudad, 
                                family = binomial(link = "logit"), 
                                data = df_intra)

modelo_definitivo <- step(modelo_persuasion_masivo_final, direction = "both", trace = 0)

summary(modelo_definitivo)
```


```{r}
cat("\n--- PRUEBA DE HOSMER-LEMESHOW (CALIBRACIÓN DEL MODELO) ---\n")
prueba_hl <- hoslem.test(modelo_definitivo$y, fitted(modelo_definitivo), g = 10)
print(prueba_hl)
```

```{r}
hoslem.test(modelo_definitivo$y, fitted(modelo_definitivo), g=5)
```

## Análisis de Coeficientes Estandarizados (Forest Plot).

```{r}
# FOREST PLOT DEL MODELO GANADOR (BASE)

coef_resumen <- as.data.frame(summary(modelo_definitivo)$coefficients)
coef_resumen$Variable <- rownames(coef_resumen)

df_forest <- coef_resumen %>%
  filter(Variable != "(Intercept)") %>%
  rename(Estimacion = Estimate, SE = `Std. Error`, p_valor = `Pr(>|z|)`) %>%
  mutate(
    Limite_Inf = Estimacion - 1.96 * SE, Limite_Sup = Estimacion + 1.96 * SE,
    Significativo = case_when(
      p_valor < 0.05 ~ "Sí (p < 0.05)",
      p_valor < 0.10 ~ "Tendencia (p < 0.10)",
      TRUE ~ "No (p > 0.05)"
    ),
    Nombre_Limpio = case_when(
      Variable == "ofrece_cc" ~ "1. Ofrece Click & Collect (Nudge)",
      Variable == "z_mala_conciencia" ~ "2. Culpa Showrooming (Z)",
      Variable == "z_conciencia_amb" ~ "Conciencia Amb. (Z)",
      Variable == "z_gratificacion" ~ "4. Impaciencia (Z)",
      Variable == "z_sensib_precio" ~ "5. Sensibilidad Precio (Z)",
      Variable == "precio_caro" ~ "6. Sobrecoste 20€ (Nudge)",
      TRUE ~ Variable
    )
  )

ggplot(df_forest, aes(x = reorder(Nombre_Limpio, Estimacion), y = Estimacion, color = Significativo)) +
  geom_hline(yintercept = 0, linetype = "dashed", color = "black", linewidth = 1) +
  geom_pointrange(aes(ymin = Limite_Inf, ymax = Limite_Sup), size = 1.2, linewidth = 1.5) +
  coord_flip() +
  scale_color_manual(values = c("No (p > 0.05)" = "grey60", "Tendencia (p < 0.10)" = "#E9C46A", "Sí (p < 0.05)" = "#2A9D8F")) +
  labs(title = "Impacto de Variables en la Elección del Canal Sostenible",
       subtitle = "Modelo Logístico Base", x = "", y = "Peso Predictivo (Coeficiente)", color = "¿Es Significativo?") +
  theme_minimal() + theme(plot.title = element_text(face = "bold", size = 14), legend.position = "bottom")
```

## Capacidad Predictiva (Curva ROC, AUC y Matriz de Confusión).

```{r}
# BONDAD DE AJUSTE (ROC, CONFUSIÓN Y MÉTRICAS)

df_intra$prob_final <- predict(modelo_definitivo, type = "response")
roc_obj <- roc(response = df_intra$target_persuasion_real, predictor = df_intra$prob_final)

pdf(file = "figures/fig_5_27_curva_roc_modelo2_val.pdf", width = 6, height = 5.5)
plot(roc_obj, legacy.axes = TRUE, col = "#2A9D8F", lwd = 3,
     main = paste0("Corba ROC del Model 2 (AUC = ", round(auc(roc_obj), 3), ")"))
dev.off()

df_intra$pred_class <- factor(ifelse(df_intra$prob_final >= 0.5, 1, 0), levels = c(0, 1))

cat("\n--- MATRIZ DE CONFUSIÓN ---\n")
CrossTable(x = df_intra$target_persuasion_real, y = df_intra$pred_class, prop.chisq = FALSE, prop.t = FALSE, prop.r = FALSE)

cm <- table(Actual = df_intra$target_persuasion_real, Predicho = df_intra$pred_class)
TN <- cm["0","0"]; FP <- cm["0","1"]
FN <- cm["1","0"]; TP <- cm["1","1"]
  
accuracy    <- (TP + TN) / sum(cm)
sensitivity <- TP / (TP + FN) 
specificity <- TN / (TN + FP) 
precision   <- TP / (TP + FP)
f1_score    <- 2 * precision * sensitivity / (precision + sensitivity)

cat("\n--- MÉTRICAS DE RENDIMIENTO ---\n")
data.frame(
  Metrica = c("Exactitud Global (Accuracy)", "Sensibilidad (Recall)", "Especificidad", "Precisión", "F1 Score"),
  Valor   = c(accuracy, sensitivity, specificity, precision, f1_score)
)
```

```{r}
# DIAGNÓSTICO VIF — Modelo 2 (Persuasión)
# Con un solo predictor el VIF no aplica.
# Reportamos el pseudo-R² de McFadden como medida de ajuste.
pseudo_r2_m2 <- 1 - (247.14 / 263.66)
cat("Pseudo-R² McFadden (Modelo 2):", round(pseudo_r2_m2, 3), "\n")

# VALIDACIÓN CRUZADA K-FOLD — Modelo 2
df_intra$target_factor2 <- factor(df_intra$target_persuasion_real,
                                    levels = c(0, 1),
                                    labels = c("Resistente", "Persuadido"))
ctrl_small <- trainControl(
  method          = "repeatedcv",
  number          = 5,
  repeats         = 5,
  classProbs      = TRUE,
  summaryFunction = twoClassSummary,
  savePredictions = "final"
)

modelo_cv2 <- train(
  target_factor2 ~ z_conciencia_amb,
  data      = df_intra,
  method    = "glm",
  family    = binomial(),
  trControl = ctrl_small,
  metric    = "ROC"
)

# Recalculamos las probabilidades con el modelo definitivo correcto
df_intra$prob_final_correcto <- predict(modelo_definitivo, 
                                         type = "response")

# Ahora calculamos el ROC sobre la muestra completa
roc_obj2_correcto <- roc(response  = df_intra$target_persuasion_real, 
                          predictor = df_intra$prob_final_correcto)

cat("AUC muestra completa (modelo definitivo):", 
    round(auc(roc_obj2_correcto), 3), "\n")

# Y la diferencia 
cat("Diferencia k-fold vs muestra completa:", 
    round(auc(roc_obj2_correcto) - modelo_cv2$results$ROC, 3), "\n")


```

## Árbol de Decisión CART 

```{r}
# ÁRBOL DE DECISIÓN (FASE 2 - PERSUASIÓN)

arbol_persuasion <- rpart(target_persuasion_real ~ ofrece_cc + z_conciencia_amb + 
                          z_gratificacion + Gran_Ciudad, 
                          data = df_intra, method = "class", 
                          control = rpart.control(cp = 0.02))


```

# Implicaciones Gerenciales y Comerciales

## Impacto en la Probabilidad.


```{r}
# ODDS RATIOS Y EFECTOS MARGINALES MODDELO 1

cat("\n--- ODDS RATIOS ---\n")
print(tidy(modelo_step_both, conf.int = TRUE, exponentiate = TRUE))

cat("\n--- EFECTOS MARGINALES PROMEDIO (AME) \n")
efectos_marginales <- margins(modelo_step_both, data = df_modelo)
print(summary(efectos_marginales))
```


```{r}
# ODDS RATIOS Y EFECTOS MARGINALES MODELO 2

cat("\n--- ODDS RATIOS ---\n")
print(tidy(modelo_definitivo, conf.int = TRUE, exponentiate = TRUE))

cat("\n--- EFECTOS MARGINALES PROMEDIO (AME) ---\n")
efectos_marginales <- margins(modelo_definitivo, data = df_intra)
print(summary(efectos_marginales))
```

## Simulación Predictiva de Escenarios 

```{r}
# SIMULACIÓN DE ESCENARIOS DE NEGOCIO

# 1. Creamos el dataframe con un "Consumidor Estándar"
escenarios_simulacion <- data.frame(
  Perfil = c("1. Barata SIN C&C", "2. Cara (+20€) SIN C&C", 
             "3. Barata CON C&C", "4. Cara (+20€) CON C&C"),
  
  # Variables Experimentales
  precio_caro = c(0, 1, 0, 1), 
  ofrece_cc   = c(0, 0, 1, 1), 
  
  # Variables Psicológicas (Estandarizadas a 0 = Media poblacional)
  z_conciencia_amb = 0, 
  z_sensib_precio = 0, 
  z_gratificacion = 0, 
  z_mala_conciencia = 0, 
  
  # Variables Demográficas Base+
  CUOTA_EDAD = factor("18-30", levels = c("18-30", "31-50", "51-65")),
  S2_sexo = factor("Femenino", levels = c("Femenino", "Masculino"))
)

# 2. Hacemos la predicción sobre el modelo 1
escenarios_simulacion$Probabilidad <- predict(modelo_step_both, 
                                              newdata = escenarios_simulacion, 
                                              type = "response")

tabla_simulacion <- escenarios_simulacion %>%
  mutate(Prob_Sostenible = paste0(round(Probabilidad * 100, 1), " %")) %>%
  select(Perfil, Prob_Sostenible)

print(tabla_simulacion)
```



